臺灣高等法院刑事判決
                                  107年度金上更一字第3號
    上  訴  人  臺灣臺北地方檢察署檢察官
    被      告  陳登廷


    選任辯護人  董俞伯律師
    被      告  陳逸杰



    選任辯護人  林李達律師
                蘇隆惠律師
                簡靜雅律師
    被      告  湯小玲



    選任辯護人  黃致豪律師
                林陟爾律師
                蘇隆惠律師
上列上訴人因被告等違反銀行法等案件，不服臺灣臺北地方法院
104年度金訴字第5號、第15號，中華民國105年8月31日第一審判
決（起訴案號：102年度偵字第22454號、103年度偵字第16782號
、第18997號、第18998號及追加起訴案號：104年度偵字第7355
號），提起上訴，本院判決後，經最高法院發回更審，本院判決
如下：
    主  文
原判決除被訴對許婉菁、簡明長吸金及追加起訴部分外，均撤銷
。
陳登廷共同犯銀行法第一百二十五條第一項前段之非法經營收受
存款業務罪，處有期徒刑肆年伍月。未扣案犯罪所得新臺幣柒仟
柒佰玖拾伍萬元，除應發還被害人或得請求損害賠償之人外，沒
收之，於全部或一部不能沒收或不宜執行沒收時，追徵其價額。
陳逸杰、湯小玲共同犯銀行法第一百二十五條第一項前段之非法
經營收受存款業務罪，各處有期徒刑參年伍月。
其他上訴駁回。
    事  實
一、陳登廷係陳逸杰之弟，陳逸杰與湯小玲則為夫妻。陳登廷在
    大陸地區經營「電子垃圾回收處理」事業（下稱：回收事業
    ）。陳登廷、陳逸杰、湯小玲等3人均明知未經主管機關許
    可，不得經營銀行之收受存款業務，亦不得以借款、收受投
    資或其他名義，向多數人或不特定人收受款項或吸收資金，
    而約定或給付與本金顯不相當之紅利、利息、股息或其他報
    酬；仍共同基於違反上開規定而非法經營收受存款業務之單
    一犯意聯絡，且為規避非經主管機關同意，不得經營銀行業
    務之限制，假借以投資回收事業計畫之名義，在臺北市萬華
    區等地，向不特定多數人收受款項（投資款），約定給付與
    本金顯不相當之報酬紅利，而非法經營收受存款之業務。渠
    等3人共同自民國99年6月間起至101年5月間止，對如附表一
    所示之陶建宇等不特定多數人招攬吸收資金；經營方式為先
    由陳逸杰或湯小玲出面向如附表一所示投資人陶建宇等人稱
    ：陳登廷專門在大陸地區從事回收事業（即拆解可用IC零件
    加以變賣，其餘鎔成黃金出售），現有之電子垃圾回收處理
    專案計畫以每30至40天為一週期，每週期之投資報酬率為2
    至5％，渠等自身亦有投資，獲利可觀，且如需取回本金，於
    7日前提出即可等語。如附表一所示之陶建宇等人，即陸續
    以直接或間接方式，透過陳逸杰、湯小玲交付如附表一所示
    之投資款項；陳登廷、陳逸杰及湯小玲等3人則約於每30至4
    0天依關係親疏及投資金額高低，發放固定利率2至5％之紅利
    ，亦即投資人交付投資款項後，可按期領取固定紅利，並可
    隨時解約取回本金，名為收受投資款，實為對不特定多數人
    收受存款，並按期支付紅利，而給付參加投資之人相當五大
    銀行支付利息23倍之紅利；迄101年5月間止，陳登廷、陳逸
    杰及與湯小玲等3人總計吸金達新臺幣（下同）8,591萬元；
    期間如附表一所示投資人共贖回796萬元，尚餘7,795萬元以
    大陸管制電子垃圾進入為由，停止發放紅利。
二、案經陶建宇、馬吳碧珠、馬嘉歡、申瑞娟、范于飛、尹順和
    、張駿綸、楊雅婷、楊聲威、黃玉華、蘇麗華、吳建華、林
    佳憓、許婉琪、邱家妍、黃素麗、黃秀卿、趙君怡、呂美玲
    、邱俊榕、簡明長告訴暨內政部警政署刑事警察局、法務部
    調查局桃園縣調查站、臺北市政府警察局信義分局、桃園縣
    政府警察局蘆竹分局及中壢分局報請臺灣臺北地方檢察署檢
    察官偵查起訴。
    理  由
甲、有罪部分：
壹、程序部分：
一、被告陳登廷於109年4月15日審理期日請假不合法；被告陳登
    廷經合法傳喚，審理期日，無正當理由而未到庭，爰不待其
    陳述，逕行判決：
  ㈠按刑事被告享有立即受審，不得無故稽延之權利，此乃憲法
    保障人民訴訟權之實質內涵，公民及政治權利國際盟約第14
    條第3項第1目之規定亦明文揭櫫斯旨。惟為保護被告利益，
    使被告得依其自由之意思行使其訴訟上防禦權，刑事訴訟法
    第294條第1項、第2項亦明文規定「被告心神喪失者，應於
    其回復以前停止審判」、「被告因疾病不能到庭者，應於其
    能到庭以前停止審判」。是依該條規定停止審判者，須被告
    對於外界事務已喪失知覺理會及判斷作用，而達心神喪失之
    程度，或因疾病不能到庭自由陳述者為要件。惟被告是否已
    達「心神喪失」、「因疾病不能到庭」之情事，或係藉故託
    詞意圖延滯訴訟，法院除聽取檢察官、被告及辯護人之意見
    外，依職權調查之。
  ㈡本件於109年1月8日審理期日，因案情複雜未能審結，改109
    年2月12日續審；於同年2月6日被告陳登廷之辯護人致電本
    院隆股書記官表示，被告陳登廷這兩天會從香港回台，但依
    據現行規定要居家隔離14天，若不遵守要處行政罰鍰10萬元
    ；本院基於當時行政命令及從香港回台居民確有隔離必要，
    立即取消109年2月12日庭期；嗣本院定審理期日，避免被告
    、辯護人及告訴代理人有事不能到庭，故請本院書記官一一
    電話詢問，被告陳登廷之辯護人明確告知109年4月15日被告
    陳登廷可以出庭；惟被告陳登廷之辯護人於109年3月27日致
    電本院隆股書記官及於109年4月1日具狀表示被告陳登廷已
    有初步武漢肺炎症狀，尚待釐清檢驗，請求109年4月15日庭
    期延後；本院基於被告陳登廷之請求延期，並無任何證明，
    本院書記官於109年4月8日電話通知被告陳登廷之辯護人請
    提出相關符合請假正當理由之文件，若無本院依法處理；被
    告陳登廷之辯護人於109年4月14日所提出之深圳華杏診所劉
    和翰醫師於109年3月30日開立之急性腸胃炎診斷證明書及香
    港聯合醫務中心曾志香醫師於109年4月14日開立之「ＵＲＴＩ」
    證明書，均未經我國駐外單位認證，該等文件不能作為訴訟
    上使用；另本院為求慎重於109年4月13日查詢被告陳登廷之
    出入境資料，被告陳登廷於109年1月26日出境後，即未有入
    境資料；於109年4月15日審理期日，審判長諭知被告陳登廷
    未提出經駐外單位認證之合法證明文件，請假未准，被告陳
    登廷經合法傳喚，於109年4月15日審理期日，無正當理由而
    未到庭，爰不待其陳述，逕行判決。但如被告陳登廷事後提
    出合法請假證明文件，被告陳登廷部分會再開辯論；惟迄10
    9年6月17日宣判日，被告陳登廷未提出合法請假證明文件，
    合先敘明。
二、證據能力：
    本院援引之下列證據資料（包含供述證據、文書證據等），
    並無證據證明係公務員違背法定程序所取得，且檢察官、被
    告及其辯護人於本院準備及審理程序中，均同意有證據能力
    ，並作為證據使用；又經本院審認結果，尚無顯有不可信之
    情況與不得作為證據之情形，本院審酌上開證據資料製作時
    之情況，無違法不當及證明力明顯過低之瑕疵，且均經本院
    於審理期日提示予檢察官、被告及其辯護人辨識而為合法調
    查，自均有證據能力。
貳、實體部分：
一、認定被告犯罪事實所憑之證據及理由：
  被告3人答辯要旨：
  ㈠陳登廷：
  ⒈否認有收受存款或視為收受存款之行為。
  ⒉答辯要旨：
  ⑴被告陳登廷辯稱：我自96、97年開始從事電子垃圾回收處理
    事業，卡關之前賺了不少錢；那時一直想擴張，也跟二哥二
    嫂開口，剛開始只我二哥、二嫂及三哥做資金調度，很多證
    人或受害人他們都不認識我，不知陳逸杰及湯小玲夫妻持我
    的名片向外招攬投資等語。
  ⑵辯護人為被告陳登廷辯稱：
    參酌當時的經濟狀況及事業獲利程度，提供百分之20到40之
    利潤沒有顯不相當，且陳登廷沒主動廣泛收受資金與銀行法
    吸金要件不符；證人范于飛、張駿綸、楊雅婷、陶建宇、尹
    順和、吳建華、趙君怡等人在原審作證都說不認識陳登廷；
    本件僅因101年間起，大陸管制電子垃圾進入，致陳登廷的
    電子垃圾無法回收處理繼續支付利潤，本件純為投資糾紛等
    語。
  ㈡陳逸杰：
  ⒈否認有收受存款或視為收受存款之行為。
  ⒉答辯要旨：
  ⑴被告陳逸杰辯稱：
　　投資我弟弟電子垃圾，我跟太太都是最大投資者，我們錢到
    現在都沒拿回來，我的角色跟陶建宇等人沒不一樣（祇是投
    資人），唯一不一樣就是陳登廷的哥哥等語。
  ⑵辯護人為被告陳逸杰辯稱：
　　本件電子垃圾投資是以一個投資專案，認定週期約三十至四
    十天獲利是百分之2到5的範圍，投報率沒構成顯不相當；本
    件投資損失最大的是被告陳逸杰與他配偶湯小玲，被告陳逸
    杰基於親戚關係投資本案，與大部分投資者不認識，這些投
    資人都是基於其他親友或友人知道投資才參與投資，不符合
    非法經營銀行業務所謂多數人或不特定人要件；本案只是單
    純投資糾紛，投資有風險，不能以投資無法回收，就認為被
    告有構成刑事犯罪。
  ㈢湯小玲：
  ⒈否認有收受存款或視為收受存款之行為。
  ⒉答辯要旨：
  ⑴被告湯小玲辯稱：有些投資人是告訴人自己找的，錢都是匯
    款到陳登廷戶頭，利息是他們自己處理，這些人為何算在我
    頭上等語。
  ⑵辯護人為被告湯小玲辯稱：
　　銀行法顯不相當這部分要參酌當時社會情狀判斷；被告陳逸
    杰、湯小玲與被告陳登廷犯意聯絡何在？重金案件要看錢流
    到哪裡去，本件所有的錢流入陳登廷帳戶；被告湯小玲僅是
    被陳登廷利用傳遞訊息給陳登廷指示的對象，是被陳登廷拿
    來做為工具人使用等語。
  經查：
  ㈠被告等3人有收受如附表一所示之投資金額：
  ⒈如附表一編號1至15所示之人確有匯款如附表一編號1至15所
    示金額投資陳登廷經營之回收事業等情，為被告3人於原審
    及本院均不爭執（原審金訴5號卷㈠第69頁及本院卷㈠第191頁
    背面及192頁）。另如附表一編號16黃秀卿部分，告訴人黃
    秀卿於108年11月27日以證人身分至本院作證，就投資金額
    陳述完畢後，被告3人均稱：沒有意見等語（見本院卷㈣第25
    0至253頁）。
  ⒉陶建宇於105年3月25日原審證稱：我自100年4月間向陳逸杰
    投資，陳逸杰交給弟弟陳登廷作電子事業（電子垃圾）；陳
    逸杰保證絕無風險，並開立本票保證。投資方式為：一單位
    100萬元，40日可拿回本金及2.8％之利潤即28,000元；如投
    資超過500萬元，利潤為3％；投資超過1,000萬元，利潤4％；
    超過1,500萬元，利潤5％；又稱：從100年開始把錢交給陳逸
    杰，到後來報案是101年6月，最後投資金額是1,820萬元。
    陳逸杰有給陳登廷之樺欣環保有限公司之名片，並稱陳登廷
    係該公司之業務，該公司專門承攬電子垃圾之買賣，進價可
    以很低，沒有任何風險，貨也不會賣不出去等語（原審金訴
    5號卷㈠第87頁背面至第112頁）。
  ⒊黃玉華投資及饒俊芳、黃玉枝、黃玉琴、邱家妍、黃素麗、
    蔡雲蛾等人藉由黃玉華投資之經過：
  ⑴黃玉華於102年10月28日調查站指稱：如附表一編號2所示時
    間，匯入如附表一編號2所示金額入湯小玲所指定帳戶；另
    黃玉華於103年10月6日偵訊時指稱：我投資總金額是670萬
    元，裡面包括饒俊芳、黃玉枝、黃玉琴、邱家妍、黃素麗；
    670萬元有包括蔡雲蛾50萬元，我交給湯小玲，利息40天2%
    。投資都是他們交給我，我再轉交給湯小玲；湯小玲給我的
    利息是40天左右3.5%(102偵22454卷㈠第53、54頁)。
  ⑵邱家妍於102年10月1日調查站指稱：我是透過黃玉華去投資
    ，我只出資20萬元。我從101年2月投資，因只20萬元，就跟
    黃玉華等人合資湊成100萬元，匯給湯小玲所指定銀行帳戶(
    102他6022卷第171-173頁)。黃素麗於102年10月1日調查站
    指稱：我是從101年5月間，投資50萬元，把50萬元匯給黃玉
    華，再由黃玉華匯給湯小玲所指定銀行帳戶(102他6022卷第
    174-176頁)。黃玉琴於102年10月2日調查站指稱：我只有65
    萬元，先匯給妹妹黃玉華，再轉交給湯小玲(102他6022卷第
    177-179頁)。黃玉枝於102年10月4日調查站指稱：我的薪水
    全部轉給黃玉華，讓黃玉華湊成一筆50或100萬元的整數再
    交給她(湯小玲)。總共投資了10次共50萬元(102他6022卷第
    180-182頁)。饒俊芳於102年10月30日調查站指稱：我在100
    年12月間投資5萬元；於101年5月間，又投資10萬元。是透
    過媽媽黃玉華去匯給湯小玲的；看媽媽(黃玉華)有固定領到
    利息，知道大約3.5%(102他6022卷第204-206頁)。
  ⒋范于飛於103年10月6日偵訊時指稱：我開國術館，湯小玲遊
    說我投資等語（102偵22454㈠第51-55頁）。於原審證稱：因
    從事推拿而認識湯小玲，經湯小玲告知有不錯賺錢機會，就
    是電子垃圾回收；並表示此投資沒風險，40天有2％至3.5％之
    獲利，如要拿回本金，提前一星期告知即可；伊因相信湯小
    玲，約在99年6、7月左右，拿出第一個50萬元投資款匯給湯
    小玲指定之帳戶，剛開始有準時收到獲利，中間也曾拿回本
    金；到101年5月底左右，湯小玲表示電子垃圾遭大陸卡關，
    本金無法歸還，101年6月陳登廷開協調會之前，伊沒看過陳
    登廷等語(原審金訴5號卷㈠第126-150頁背面)。
  ⒌尹順和於原審證稱：於77年間大學時即認識陳逸杰，相識30
    年；99年間陳逸杰來電表示：看我當記者養家辛苦，要我相
    信他能讓我致富；多次炫耀因投資該事業，45歲即準備退休
    ，更保證該事業完全沒風險、保證獲利，營運合法，出事他
    負責，投資本金保證返還，每35至40日就發放投資本金2％至
    3％之紅利；我雖然不認識陳登廷，但信任陳逸杰，故自99年
    6月至101年4月30日間，陸續將1,250萬元匯給陳逸杰指定之
    湯小玲等人帳戶作為投資款；當時陳逸杰有給一張陳登廷名
    片，我相信陳逸杰才投資，只跟陳逸杰接觸投資事宜；投資
    過程中，陳逸杰有匯幾次利潤給我，也跟他提過要取回本金
    ；但在101年6月時，陳逸杰傳一封簡訊給我，表示大陸對香
    港的海關查緝作業嚴格而「卡關」，暫時無法出貨，因此暫
    時無法給付本金及利潤等語（原審金訴5號卷㈠第102-112頁
    ）。
  ⒍吳建華於原審證稱：我係珠寶業者，與湯小玲及陳逸杰夫妻
    係鄰居，100年6、7月間湯小玲向我買珠寶，後來向我提議
    投資回收事業，同時又向我買了一些珠寶；湯小玲表示30日
    至40日為一期，投資100萬元獲利3％，保證獲利，零風險，
    到期7日前告知，可取回本金及獲利；又說假如虧損，願還
    我等值珠寶；我於100年9月間先投資100萬元，之後陸續以
    珠寶價金轉為投資款及開立支票等方式投資，都以我配偶蘇
    麗華之名義投資，迄101年2月15日共投資500萬元，中間領
    過5、6次紅利；我媳婦林佳憓也於3月份投資100萬元（即如
    附表編號10所載28萬元及72萬元），並拿過兩次紅利。過程
    中未曾接觸陳登廷，都與湯小玲及陳逸杰夫妻接觸，投資利
    潤也由湯小玲的帳戶匯給我等語（原審金訴5號卷㈠第164頁-
    175頁）。
  ⒎張駿綸、楊雅婷藉由林志成投資之經過：
  ⑴張駿綸於原審證稱：我和林志成、楊雅婷是英迪氏公司從事
    美髮業的同事；於100年7月間，林志成在公司內介紹我及楊
    雅婷投資，但未具體說明投資標的，只說有3％利潤。我不認
    識湯小玲、陳逸杰及陳登廷；林志成表示每投資30至45天，
    利潤為本金之3％，後來改為2％。我因相信林志成這個人才投
    資，沒有人請我鼓吹他人投資；100年11月4日林志成陪我去
    銀行，將投資款100萬元匯給湯小玲，林志成再去電湯小玲
    確認收到款項；投資獲利也是湯小玲等人透過林志成交給我
    現金，我從匯款的11月4日後約30至40日後開始領獲利，一
    開始是投資本金之3％即17萬元，最後2次獲利改為本金之2％
    即15萬元；我沒調查也沒去大陸看過，對投資何等事業不清
    楚。後來林志成口頭向我表示，因大陸發生「卡關」，本金
    拿不回來；我都是與林志成接觸談論投資事宜，不曾與湯小
    玲或陳逸杰談論投資事宜，於101年6月協調會，才第一次看
    到陳登廷各等語（原審金訴5號卷㈠第138-143頁）。
  ⑵楊雅婷於原審證稱：我藉由同事林志成之引介而投資；林志
    成一開始沒說是投資回收事業，只說投資他的阿姨即湯小玲
    ，又表示投資每30至40日可拿到利潤即本金之3％，但到最後
    兩次的利潤減為本金之2％。投資前沒評估風險，林志成也沒
    保證獲利，知道投資有賺有賠，但我相信林志成這個人，所
    以投資，我個人投資50萬元（起訴書附表誤載為：100萬元
    ）；公司投資100萬元（即英迪氏公司），另一位同事鄭欣
    瑩投資10萬元。陳逸杰、湯小玲、陳登廷均未曾出面與我接
    觸投資事宜，湯小玲雖曾至我們店裡做頭髮，但不曾向我們
    鼓吹過電子垃圾回收處理之投資，陳登廷我不認識。後來利
    潤減為本金之2％後，才知道投資回收事業，林志成後來說其
    阿姨湯小玲表示因香港卡關，沒辦法再拿回本金及利潤等語
    （原審金訴5號卷㈠第143頁反面至第149頁背面）。另楊雅婷
    於102年7月2日調查時指稱：投資的120萬元，有取回等語(1
    02他6022卷第59、60頁)。
  ⑶林志成於原審證稱：我是英迪氏公司之合夥人及美髮設計師
    ，湯小玲是我阿姨，湯小玲常到我店裡做頭髮，我看湯小玲
    賺錢很有一套，生活過得很不錯，閒聊中經湯小玲告知，他
    在投資陳登廷的回收事業。後來我們公司在開會時，我跟大
    家討論要不要拿公司款項來投資，經過大家同意，以公司名
    義投資約100萬元（起訴書附表誤載為林志成以個人名義投
    資）；後來收到利潤，其他設計師也有興趣，向我表示也要
    投資。楊雅婷、張俊綸以及楊聲威、鄭欣瑩、張雅琴等人，
    都經由我引介才知本投資案，湯小玲並沒主動遊說我加入投
    資。我將投資款匯至湯小玲告訴我的聯邦銀行大業分行帳戶
    ，我同事投資前會問要匯款到哪裡，我就告訴他們匯款到上
    開湯小玲指示之帳戶，我再向湯小玲確認是否收到款項。湯
    小玲表示我的利潤是本金的3％至5％，她會把我的利潤及我同
    事利潤匯到我帳戶，由我決定同事的利潤後，再將款項匯給
    他們；湯小玲沒保證固定獲利，有告訴我投資有風險，我也
    有告知同事投資有風險，由他們自行決定是否投資。投資過
    程中，我只跟湯小玲接觸，並未接觸陳逸杰或陳登廷等語（
    原審金訴5號卷㈡第84頁至第93頁背面）。
  ⒏趙君怡藉由湯小玲投資之經過：
　　趙君怡於原審證稱：我在聯邦商業銀行大業分行擔任財富管
    理部門襄理，湯小玲係我以前在台北地區分行服務的尊榮客
    戶，認識近10年，她從事廣告業及人力派遣業，會協助她匯
    款；有一陣子湯小玲有頻繁的大額匯款，我好奇問她從事何
    種投資，湯小玲一開始沒講；因我希望增加收入，一再追問
    ，她才透露她透過她先生陳逸杰投資陳登廷在大陸之回收事
    業。她一直提醒投資有風險，並表示投資期限係30日至45日
    ，利潤不一定，可能為本金之2％、2.5％或3％。我一開始係小
    額投資，利潤、本金都很順利地拿到，就慢慢增加投資，集
    合我自己、我先生、公公、大姑等人資金，前後共計890萬
    元。這當中我透過陳逸杰認識陳登廷，陳登廷表示他人幾乎
    在大陸，請我幫他匯款，他會來電告知，哪一個帳戶會有錢
    進來，依其指示匯入指定帳戶及款項，再依指示分匯到指定
    之帳戶。迄101年6月利潤停發，陳登廷表示遭「卡關」等語
    （原審金訴5號卷㈡第49頁至第65頁、第78頁反面至第82頁背
    面）。
  ⒐此外，並有陶建宇、馬吳碧珠華南商業銀行永吉分行活期儲
    蓄存款存摺、投資契約、聯邦銀行匯款通知單、楊雅婷於聯
    邦銀行存款憑條、張駿綸於中國信託銀行匯款申請書、楊聲
    威於第一商業銀行聯行往來明細帳、匯款申請書、黃玉華於
    聯邦銀行存款憑條、郵政跨行匯款申請書、黃玉華銀行存摺
    、投資契約、范于飛於聯邦銀行大業分行綜合存款存摺、聯
    邦銀行存款憑條、玉山銀行匯款回條、合作金庫商業銀行匯
    款申請書、尹順和於土地銀行存摺、聯邦銀行永吉分行活期
    儲蓄存款存摺、聯邦銀行存款憑條、匯款通知單新光銀行支
    票號碼GC0000000號、面額5萬元支票、支票號碼GC0000000
    號、面額72萬元支票、蘇麗華存摺存款對帳單、林佳憓、邱
    俊傑新光銀行綜合活期儲蓄存款存摺、投資契約、許婉琪於
    永豐銀行匯款委託書、聯邦銀行匯款通知單、呂美玲於匯豐
    銀行新臺幣國內跨行電匯申請書、大台北銀行匯款申請書、
    呂美玲聯邦銀行綜合存款存摺、邱俊榕之銀行存摺、趙君怡
    分別匯款至湯小玲、張蘭芬聯邦銀行大業分行帳戶之匯款單
    2紙、許婉琪、林志成、蘇麗華之投資及領息清單表、鄭欣
    瑩立具之投資及領息明細資料、湯小玲聯邦銀行大業分行帳
    號000000000000號帳戶、帳號000000000000號帳戶、聯邦銀
    行新店分行帳號000000000000號帳戶、張蘭芬聯邦銀行大業
    分行帳號0000000000000號帳戶明細資料在卷可佐。再衡諸
    上述證人所述其投資之過程，互相勾稽以觀，足認陳登廷透
    過陳逸杰及湯小玲夫妻分別或共同以前述直接或間接方式，
    邀集、招攬，如附表所示之投資人，投資陳登廷經營之回收
    事業；而有如附表所示之匯款投資及取得投資報酬之情形，
    可以認定。
  ⒑趙君怡於原審及本院雖證稱：共投資890萬元云云；惟趙君怡
    僅提出其分別匯款至湯小玲、張蘭芬聯邦銀行大業分行帳戶
    之匯款單2紙、金額總計250萬元（見102他4491卷第22、23
    頁）；本院基於資金流動都有相關書面可查，要求證人趙君
    怡整理投資等相關資料陳報法院；證人趙君怡於109年1月6
    日呈報本院稱：相關單據已銷燬，偵查庭已提供資料，故本
    院認定趙君怡投資之金額仍如起訴書附表所載之250萬元，
    併予指明。
  ㈡被告等3人有約定支付如附表所示之利息，分述如下：
姓名 未收回之本金 受害者取得利息之計算方式  陶建宇 1,820萬 陶建宇於105年3月25日原審證稱：40天100萬元，40天後就可以拿到2.8%的利潤，也就是28,000元及取回本金100萬元。投資的金額愈多，超過500萬元，他願意給我3%利潤；超過1,000萬元，就有4至5%的利潤。再講仔細一點，就是超過1,000萬元就有4%，超過1,500萬元就有5%。（104金訴5號卷㈠第87-112頁背面） 依陶建宇證詞計算，一年獲利之利率介於25.55%至45.63%之間，計算方式(365/40X2.8%及365/40X5%)。 40日，100-500萬元2.8%；000-0000萬元3%；1,000-0000萬元，4%；超過1,500萬元5% 黃玉華 670萬 黃玉華於103年10月6日偵訊時指稱：湯小玲給我的利息是40天左右3.5% 。(102偵22454卷第53-54頁)。 依黃玉華證詞計算，一年獲利之利率為31.94%，計算方式(365/40X3.5%)。 40日，3.5% 范于飛 100萬 范于飛於105年3月25日原審證稱：40天左右，有3.5%的獲利(104金訴5號卷㈠第126-150頁背面)。 依范于飛證詞計算，一年獲利之利率為31.94%，計算方式(365/40X3.5%) 40天，3.5% 張駿綸 100萬 張駿綸於105年3月25日原審證稱：我只知道每個月有3%可以拿，不論投資多少金額。(104金訴5號卷㈠第126-150頁背面) 依張駿綸證詞計算，一年獲利之利率為36%，計算方式(365/30X3%) 30天，3% 楊雅停 50萬 楊雅婷於105年3月25日原審證稱：利潤是約定說30至40天可以拿到利潤3%。(104金訴第5號卷㈠第126-150頁背面) 依楊雅婷證詞計算，一年獲利之利率介於27.38%至36.5%之間，計算方式(365/40X3%及365/30X3%)。 30至40天，3% 楊聲威 20萬 楊聲威於於102年10月29日調查筆錄指稱：林志成告訴我是大約是40天1期，每一期利息3%（102他6022卷第200、201頁）。 依楊聲威之指稱計算，一年獲利之利率27.38%，計算方式(365/40 X3%)。 40天，3% 鄭欣瑩 10萬 林志成於105年4月22日原審證稱：支付利息先是從湯小玲那邊再匯給我；投資的利潤每期約是30至40天左右，投資的利潤約3至5%。(104金訴5號卷㈡第78-106頁背面) 依林志成證詞計算，一年獲利之利率介於27.38%至60%之間，計算方式(365/40X3%及12X5%)。 30至40天，3%至5% 林志成(以公司名義投資) 100萬 林志成於105年4月22日原審證稱：投資利潤每期約是30至40天左右，投資的利潤約3至5%。(104金訴5號卷㈡第78-106頁背面) 依林志成證詞計算，一年獲利之利率介於27.38%至60%之間，計算方式(365/40X3%及12X5%)。 30至40天，3%至5% 吳建華 500萬 吳建華於105年4月8日原審證稱：湯小玲說保證獲利，30至40天為一期，投資100萬元有3%的紅利，零風險(104金訴5號卷㈠163-177頁)。 依吳建華之證詞計算，一年獲利之利率介於27.38%至36.5%之間，計算方式(365/40X3%與365/30X3%)。 30至40天，3% 許婉琪 200萬 許婉琪於103年11月6日偵訊問指稱：利息，30至45天可以獲得5%(102偵22454卷㈡第11-14頁)。 依許婉琪之證詞計算，一年獲利之利率介於40.56%至60%之間，計算方式(365/45X5%與12X5%)。　 30至45天，5% 呂美玲 160萬 呂美玲於102年7月23日桃園地檢署刑事告訴狀：40天為一期投資利潤3% (102他4491卷第1-3頁)。 依呂美玲刑事告訴狀計算，一年獲利之利率為27.35%，計算方式( 365/40X3%) 40天，3% 邱俊榕 135萬 邱俊榕於103年11月6日訊問筆錄證稱：利息大概2至3%，一個月到45天可以拿一次(102偵22454卷㈡第11-14頁）。 依邱俊榕之證詞計算，一年獲利之利率介於16.2%至36%之間，計算方式(365/45X2%與12X3%)。 30至45天，4% 尹順和 1,250萬 尹順和於105年3月25日原審證稱：利潤部分，陳逸杰說是35至40天之間會有2至3%的利潤(104金訴5號卷㈠第87-112頁背面)。 依尹順和之證詞計算，一年獲利之利率介於18.25%至27.38%之間，計算方式(365/40X2%與365/40X3%)。 35至40天，2%至3% 趙君怡 250萬 趙君怡於105年4月19日原審證稱：湯小玲表示投資期限係30日至45日，利潤不一定，可能為本金之2%、2.5%或3%(104金訴5號卷㈡第49-50頁)。 依趙君怡之證詞一期利息分別是30天及45天，一年獲利之利率介於16.22%至36%之間，計算方式(365/45X2%與12X3%)。 30-45天，2%、2.5%或3% 黃秀卿 2,330萬 黃秀卿於105年4月22日原審證稱：投資一期是30至45日，利潤約2至4%( 104金訴5號卷㈡第78-106頁背面)。 依黃秀卿之證詞計算，一年獲利之利率介於18.25%至48%之間，計算方式(365/40X2%與12X4%)。 30-45天，2%至4% 
  ㈢被告等3人有以借款或投資為名義，向多數人或不特定之人收
    受款項或吸收資金，並約定或給付前述與本金顯不相當之利
    息，已然違反銀行法第29條第1項、第29條之1非銀行不得經
    營收受存款業務之規定，分述如下：
  ⒈按非銀行不得收受存款業務；以借款、收受投資、使加入為
    股東或其他名義，向多數人或不特定之人收受款項或吸收資
    金，而約定或給付與本金顯不相當之紅利、利息、股息或其
    他報酬者，以收受存款論，銀行法第29條第1項、第29條之1
    定有明文，違反前揭規定者，應依同法第125條第1項、第3
    項處罰。又銀行法第125條之立法目的，乃以金融服務業務
    之運作攸關國家金融市場秩序及全體國民之權益，為安定金
    融市場與保護客戶及投資人權益，特以法律將銀行設定為許
    可行業，未得許可證照不得營業，並嚴懲地下金融行為，而
    銀行法第29條之1「以收受存款論」之規定，屬於立法上之
    補充解釋，乃在禁止行為人另立名目規避銀行法第29條不得
    收受存款之禁止規定，而製造與收受存款相同之風險，是於
    定義銀行法第29條之1之與本金顯不相當時，自不應逸脫上
    開法律規範之意旨。衡量多年來世界各國之社會經濟及社會
    實況，各國中央銀行等金融主管機關多採行寬鬆貨幣政策，
    頻頻降息，使得市場游資氾濫，只需高於金融機構定期存款
    之利率，即極易吸引資金，此情廣為報章披露，係眾所週知
    之事實；是以銀行法第29條之1所謂「與本金顯不相當之紅
    利、利息、股息或其他報酬者」，應參酌當時一般銀行等金
    融機構關於存款利率之水準，是否有顯著之超額，足使違法
    吸金行為蔓延滋長，以為判定。而「民間借貸」利率之高低
    ，既係立於私人或與商業間等「特定人」之間的「借貸」契
    約，揆諸首揭說明，與上揭銀行法所規範是向「不特定多數
    人」收受款項或吸收資金之「存款」或「準存款」行為，非
    能等同視之。又民間借貸行為，著重於借貸雙方、限於特定
    少數人間之信任關係，尤以借貸利率因有無擔保及個人信用
    狀況不同，致個案利率水準均有差異，且多是因借款金額較
    小，以致平均處理成本較高，或是因為信用條件較差、風險
    成本較高，而未能獲得正式金融體系融通。換言之，借款者
    若非付出足以彌補處理成本與風險成本之較高利率，即無可
    能吸引任何資金供給者予以融通的，因此「民間利率」較高
    ，應屬社會經濟關係運作下之正常現象，是以投資報酬之非
    法吸金行為當不能僅與一般「民間借貸」債務之利息相較，
    而以後者作為認定是否有前揭「顯不相當」情形之依據。再
    參照刑法第344條重利罪規範意旨，同係在於「特定人」間
    發生的借貸行為，並在保護個人在發生「急迫、輕率或無經
    驗」時，不必面對「顯不相當利率」之不平等契約，遭致財
    產上損害，則其借貸之利率有無「特殊超額」之情形，始參
    酌一般「民間借貸」之利率以為判斷。從而，銀行法第29條
    之1在立法時，雖如前述有參酌刑法第344條重利罪「顯不相
    當」之用語，然其意旨應僅在於表明使用「顯不相當」之不
    確定法律概念，從刑法第344條之立法及司法實務經驗觀之
    ，仍可「適用明確」，應符合罪刑法定主義之要求。但是，
    銀行法第29條之1與刑法第344條重利罪之規範意旨並不相同
    ，前者側重於國家金融市場秩序之維護，重利罪係專為保護
    個人財產法益，在判斷約定或給付之報酬與本金是否「顯不
    相當」時，其間準據自然亦有不同（最高法院100年度台上
    字第524號判決意旨參照），與銀行規範目的既殊途有別，
    當不能與一般「民間借貸」債務之利息相較，作為認定是否
    有違反銀行法「顯不顯當」情形之依據。又上開所稱多數人
    或不特定之人，係指不具有特定對象，可得隨時增加者之謂
    。故銀行法第125條關於處罰非銀行不得經營收受存款業務
    之規定，祇須行為人係向多數人或不特定之人收受款項或資
    金而合於上開要件且繼續反覆為之者，即足當之（最高法院
    104年度台上字第3966號、107年度台上字第301、613號判決
    意旨參照）。而所謂「與本金顯不相當之紅利、利息、股息
    或其他報酬」，應依當時之經濟、社會狀況及一般金融機構
    關於存款之利率水準，視其是否有顯著之超額，足使違法吸
    金行為蔓延滋長，以為判定（最高法院104年度台上字第396
    6號、107年度台上字第608號判決意旨參照）。
  ⒉經查，本案被告等3人自99年6月起至101年5月間止吸收資金
    期間，我國中央銀行全球資訊網所揭露臺灣銀行、土地銀行
    、合作金庫、第一商銀、華南銀行等「五大銀行存放款利率
    歷史月資料」之活期存款、活儲存款、定存利率(一個月、
    三個月、六個月、九個月)等資料列式如下：
  ①臺灣銀行
年月 活期存款  活儲存款  定存利率             一個月  三個月  六個月  九個月   　　　 固定 機動　 固定 機動　 固定　 機動　 固定　 機動　 固定　 機動　 固定　 機動　 099/06 -- 0.110 -- 0.250 0.650 0.650 0.690 0.690 0.850 0.840 0.970 0.960 099/07 -- 0.110 -- 0.250 0.650 0.650 0.690 0.690 0.850 0.840 0.970 0.960 099/08 -- 0.110 -- 0.250 0.650 0.650 0.690 0.690 0.850 0.840 0.970 0.960 099/09 -- 0.110 -- 0.250 0.650 0.650 0.690 0.690 0.850 0.840 0.970 0.960 099/10 -- 0.120 -- 0.270 0.700 0.700 0.740 0.740 0.910 0.900 1.030 1.020 099/11 -- 0.120 -- 0.270 0.700 0.700 0.740 0.740 0.910 0.900 1.030 1.020 099/12 -- 0.120 -- 0.270 0.700 0.700 0.740 0.740 0.910 0.900 1.030 1.020 100/01 -- 0.130 -- 0.280 0.750 0.750 0.790 0.790 0.960 0.950 1.080 1.070 100/02 -- 0.130 -- 0.280 0.750 0.750 0.790 0.790 0.960 0.950 1.080 1.070 100/03 -- 0.130 -- 0.280 0.750 0.750 0.790 0.790 0.960 0.950 1.080 1.070 100/04 -- 0.160 -- 0.310 0.820 0.820 0.870 0.870 1.050 1.040 1.170 1.160 100/05 -- 0.160 -- 0.310 0.820 0.820 0.870 0.870 1.050 1.040 1.170 1.160 100/06 -- 0.160 -- 0.310 0.820 0.820 0.870 0.870 1.050 1.040 1.170 1.160 100/07 -- 0.170 -- 0.330 0.880 0.880 0.940 0.940 1.125 1.115 1.240 1.230 100/08 -- 0.170 -- 0.330 0.880 0.880 0.940 0.940 1.125 1.115 1.240 1.230 100/09 -- 0.170 -- 0.330 0.880 0.880 0.940 0.940 1.125 1.115 1.240 1.230 100/10 -- 0.170 -- 0.330 0.880 0.880 0.940 0.940 1.125 1.115 1.240 1.230 100/11 -- 0.170 -- 0.330 0.880 0.880 0.940 0.940 1.125 1.115 1.240 1.230 100/12 -- 0.170 -- 0.330 0.880 0.880 0.940 0.940 1.125 1.115 1.240 1.230 101/01 -- 0.170 -- 0.330 0.880 0.880 0.940 0.940 1.125 1.115 1.240 1.230 101/02 -- 0.170 -- 0.330 0.880 0.880 0.940 0.940 1.125 1.115 1.240 1.230 101/03 -- 0.170 -- 0.330 0.880 0.880 0.940 0.940 1.125 1.115 1.240 1.230 101/04 -- 0.170 -- 0.330 0.880 0.880 0.940 0.940 1.125 1.115 1.240 1.230 101/05 -- 0.170 -- 0.330 0.880 0.880 0.940 0.940 1.125 1.115 1.240 1.230 
   ②土地銀行
年月 活期存款  活儲存款  定存利率             一個月  三個月  六個月  九個月   　　　 固定 機動　 固定 機動　 固定　 機動　 固定　 機動　 固定　 機動　 固定　 機動　 099/06 -- 0.110 -- 0.250 0.540 0.640 0.640 0.680 0.790 0.835 0.920 0.960 099/07 -- 0.110 -- 0.250 0.540 0.640 0.640 0.680 0.790 0.835 0.920 0.960 099/08 -- 0.110 -- 0.250 0.540 0.640 0.640 0.680 0.790 0.835 0.920 0.960 099/09 -- 0.110 -- 0.250 0.540 0.640 0.640 0.680 0.790 0.835 0.920 0.960 099/10 -- 0.120 -- 0.270 0.660 0.700 0.740 0.740 0.900 0.895 1.030 1.020 099/11 -- 0.120 -- 0.270 0.660 0.700 0.740 0.740 0.900 0.895 1.030 1.020 099/12 -- 0.120 -- 0.270 0.660 0.700 0.740 0.740 0.900 0.895 1.030 1.020 100/01 -- 0.130 -- 0.280 0.750 0.750 0.790 0.790 0.960 0.945 1.090 1.070 100/02 -- 0.130 -- 0.280 0.750 0.750 0.790 0.790 0.960 0.945 1.090 1.070 100/03 -- 0.130 -- 0.280 0.750 0.750 0.790 0.790 0.960 0.945 1.090 1.070 100/04 -- 0.160 -- 0.310 0.750 0.750 0.870 0.870 1.050 1.035 1.180 1.160 100/05 -- 0.160 -- 0.310 0.750 0.750 0.870 0.870 1.050 1.035 1.180 1.160 100/06 -- 0.160 -- 0.310 0.750 0.750 0.870 0.870 1.050 1.035 1.180 1.160 100/07 -- 0.170 -- 0.330 0.880 0.880 0.940 0.940 1.130 1.115 1.250 1.230 100/08 -- 0.170 -- 0.330 0.880 0.880 0.940 0.940 1.130 1.115 1.250 1.230 100/09 -- 0.170 -- 0.330 0.880 0.880 0.940 0.940 1.130 1.115 1.250 1.230 100/10 -- 0.170 -- 0.330 0.880 0.880 0.940 0.940 1.130 1.115 1.250 1.230 100/11 -- 0.170 -- 0.330 0.880 0.880 0.940 0.940 1.130 1.115 1.250 1.230 100/12 -- 0.170 -- 0.330 0.880 0.880 0.940 0.940 1.130 1.115 1.250 1.230 101/01 -- 0.170 -- 0.330 0.880 0.880 0.940 0.940 1.130 1.115 1.250 1.230 101/02 -- 0.170 -- 0.330 0.880 0.880 0.940 0.940 1.130 1.115 1.250 1.230 101/03 -- 0.170 -- 0.330 0.880 0.880 0.940 0.940 1.130 1.115 1.250 1.230 101/04 -- 0.170 -- 0.330 0.880 0.880 0.940 0.940 1.130 1.115 1.250 1.230 101/05 -- 0.170 -- 0.330 0.880 0.880 0.940 0.940 1.130 1.115 1.250 1.230 
  ③合作金庫
年月 活期存款  活儲存款  定存利率               一個月  三個月  六個月   九個月    　　　 固定 機動　 固定 機動　 固定　 機動　 固定　 機動　 固定　 機動　 固定　  機動　  099/06 -- 0.110 -- 0.250 0.580 0.640 0.640 0.680 0.790 0.835 0.920  0.960  099/07 -- 0.110 -- 0.250 0.580 0.640 0.640 0.680 0.790 0.835 0.920  0.960  099/08 -- 0.110 -- 0.250 0.580 0.640 0.640 0.680 0.790 0.835 0.920  0.960  099/09 -- 0.110 -- 0.250 0.580 0.640 0.640 0.680 0.790 0.835 0.920  0.960  099/10 -- 0.120 -- 0.270 0.660 0.700 0.740 0.740 0.900 0.895 1.030  1.020  099/11 -- 0.120 -- 0.270 0.660 0.700 0.740 0.740 0.900 0.895 1.030  1.020  099/12 -- 0.120 -- 0.270 0.660 0.700 0.740 0.740 0.900 0.895 1.030  1.020  100/01 -- 0.130 -- 0.280 0.750 0.750 0.790 0.790 0.960 0.945 1.090  1.070  100/02 -- 0.130 -- 0.280 0.750 0.750 0.790 0.790 0.960 0.945 1.090  1.070  100/03 -- 0.130 -- 0.280 0.750 0.750 0.790 0.790 0.960 0.945 1.090  1.070  100/04 -- 0.160 -- 0.310 0.820 0.820 0.870 0.870 1.050 1.035 1.180  1.160  100/05 -- 0.160 -- 0.310 0.820 0.820 0.870 0.870 1.050 1.035 1.180  1.160  100/06 -- 0.160 -- 0.310 0.820 0.820 0.870 0.870 1.050 1.035 1.180  1.160  100/07 -- 0.170 -- 0.330 0.880 0.880 0.940 0.940 1.130 1.115 1.250  1.230  100/08 -- 0.170 -- 0.330 0.880 0.880 0.940 0.940 1.130 1.115 1.250  1.230  100/09 -- 0.170 -- 0.330 0.880 0.880 0.940 0.940 1.130 1.115 1.250  1.230  100/10 -- 0.170 -- 0.330 0.880 0.880 0.940 0.940 1.130 1.115 1.250  1.230  100/11 -- 0.170 -- 0.330 0.880 0.880 0.940 0.940 1.130 1.115 1.250  1.230  100/12 -- 0.170 -- 0.330 0.880 0.880 0.940 0.940 1.130 1.115 1.250  1.230  101/01 -- 0.170 -- 0.330 0.880 0.880 0.940 0.940 1.130 1.115 1.250  1.230  101/02 -- 0.170 -- 0.330 0.880 0.880 0.940 0.940 1.130 1.115 1.250  1.230  101/03 -- 0.170 -- 0.330 0.880 0.880 0.940 0.940 1.130 1.115 1.250  1.230  101/04 -- 0.170 -- 0.330 0.880 0.880 0.940 0.940 1.130 1.115 1.250  1.230  101/05 -- 0.170 -- 0.330 0.880 0.880 0.940 0.940 1.130 1.115 1.250  1.230  
  ④第一商銀
年月 活期存款  活儲存款  定存利率             一個月  三個月  六個月  九個月   　　　 固定 機動　 固定 機動　 固定　 機動　 固定　 機動　 固定　 機動　 固定　 機動　 099/06 -- 0.110 -- 0.240 0.560 0.640 0.655 0.680 0.820 0.810 0.950 0.940 099/07 -- 0.110 -- 0.240 0.560 0.640 0.655 0.680 0.820 0.810 0.950 0.940 099/08 -- 0.110 -- 0.240 0.560 0.640 0.655 0.680 0.820 0.810 0.950 0.940 099/09 -- 0.110 -- 0.240 0.560 0.640 0.655 0.680 0.820 0.810 0.950 0.940 099/10 -- 0.120 -- 0.260 0.660 0.700 0.740 0.740 0.900 0.870 1.010 1.000 099/11 -- 0.120 -- 0.260 0.660 0.700 0.740 0.740 0.900 0.870 1.010 1.000 099/12 -- 0.120 -- 0.260 0.660 0.700 0.740 0.740 0.900 0.870 1.010 1.000 100/01 -- 0.130 -- 0.270 0.750 0.750 0.790 0.790 0.950 0.920 1.070 1.040 100/02 -- 0.130 -- 0.270 0.750 0.750 0.790 0.790 0.950 0.920 1.070 1.040 100/03 -- 0.130 -- 0.270 0.750 0.750 0.790 0.790 0.950 0.920 1.070 1.040 100/04 -- 0.160 -- 0.300 0.820 0.820 0.870 0.870 1.040 1.010 1.160 1.120 100/05 -- 0.160 -- 0.300 0.820 0.820 0.870 0.870 1.040 1.010 1.160 1.120 100/06 -- 0.160 -- 0.300 0.820 0.820 0.870 0.870 1.040 1.010 1.160 1.120 100/07 -- 0.170 -- 0.320 0.880 0.880 0.940 0.940 1.100 1.090 1.220 1.200 100/08 -- 0.170 -- 0.320 0.880 0.880 0.940 0.940 1.100 1.090 1.220 1.200 100/09 -- 0.170 -- 0.320 0.880 0.880 0.940 0.940 1.100 1.090 1.220 1.200 100/10 -- 0.170 -- 0.320 0.880 0.880 0.940 0.940 1.100 1.090 1.220 1.200 100/11 -- 0.170 -- 0.320 0.880 0.880 0.940 0.940 1.100 1.090 1.220 1.200 100/12 -- 0.170 -- 0.320 0.880 0.880 0.940 0.940 1.100 1.090 1.220 1.200 101/01 -- 0.170 -- 0.320 0.880 0.880 0.940 0.940 1.100 1.090 1.220 1.200 101/02 -- 0.170 -- 0.320 0.880 0.880 0.940 0.940 1.100 1.090 1.220 1.200 101/03 -- 0.170 -- 0.320 0.880 0.880 0.940 0.940 1.100 1.090 1.220 1.200 101/04 -- 0.170 -- 0.320 0.880 0.880 0.940 0.940 1.100 1.090 1.220 1.200 101/05 -- 0.170 -- 0.320 0.880 0.880 0.940 0.940 1.100 1.090 1.220 1.200 
  ⑤華南銀行
年月 活期存款  活儲存款  定存利率               一個月  三個月   六個月   九個月   　　　 固定 機動　 固定 機動　 固定　 機動　 固定　 機動　 固定　  機動　 固定　  機動　 099/06 -- 0.110 -- 0.240 0.560 0.640 0.655 0.680 0.820  0.810 0.930  0.920 099/07 -- 0.110 -- 0.240 0.560 0.640 0.655 0.680 0.820  0.810 0.930  0.920 099/08 -- 0.110 -- 0.240 0.560 0.640 0.655 0.680 0.820  0.810 0.930  0.920 099/09 -- 0.110 -- 0.240 0.560 0.640 0.655 0.680 0.820  0.810 0.930  0.920 099/10 -- 0.120 -- 0.260 0.660 0.700 0.740 0.740 0.900  0.870 1.010  0.980 099/11 -- 0.120 -- 0.260 0.660 0.700 0.740 0.740 0.900  0.870 1.010  0.980 099/12 -- 0.120 -- 0.260 0.660 0.700 0.740 0.740 0.900  0.870 1.010  0.980 100/01 -- 0.130 -- 0.270 0.750 0.750 0.790 0.790 0.960  0.920 1.070  1.030 100/02 -- 0.130 -- 0.270 0.750 0.750 0.790 0.790 0.960  0.920 1.070  1.030 100/03 -- 0.130 -- 0.270 0.750 0.750 0.790 0.790 0.960  0.920 1.070  1.030 100/04 -- 0.160 -- 0.300 0.820 0.820 0.870 0.870 1.010  1.010 1.120  1.120 100/05 -- 0.160 -- 0.300 0.820 0.820 0.870 0.870 1.010  1.010 1.120  1.120 100/06 -- 0.160 -- 0.300 0.820 0.820 0.870 0.870 1.010  1.010 1.120  1.120 100/07 -- 0.170 -- 0.320 0.880 0.880 0.940 0.940 1.090  1.090 1.200  1.200 100/08 -- 0.170 -- 0.320 0.880 0.880 0.940 0.940 1.090  1.090 1.200  1.200 100/09 -- 0.170 -- 0.320 0.880 0.880 0.940 0.940 1.090  1.090 1.200  1.200 100/10 -- 0.170 -- 0.320 0.880 0.880 0.940 0.940 1.090  1.090 1.200  1.200 100/11 -- 0.170 -- 0.320 0.880 0.880 0.940 0.940 1.090  1.090 1.200  1.200 100/12 -- 0.170 -- 0.320 0.880 0.880 0.940 0.940 1.090  1.090 1.200  1.200 101/01 -- 0.170 -- 0.320 0.880 0.880 0.940 0.940 1.090  1.090 1.200  1.200 101/02 -- 0.170 -- 0.320 0.880 0.880 0.940 0.940 1.090  1.090 1.200  1.200 101/03 -- 0.170 -- 0.320 0.880 0.880 0.940 0.940 1.090  1.090 1.200  1.200 101/04 -- 0.170 -- 0.320 0.880 0.880 0.940 0.940 1.090  1.090 1.200  1.200 101/05 -- 0.170 -- 0.320 0.880 0.880 0.940 0.940 1.090  1.090 1.200  1.200 
  ⒊綜上，被告等人與如附表一所示之人所約定利息支付期間介
    於30至45天，而上開「五大銀行存款利率歷史月資料」利息
    支付期間介於30至45天之存款利率以「定存利率」三個月之
    期間最為可相比較之對象。而依「五大銀行存款利率歷史月
    資料」「定存利率」三個月之存款利率介於0.68%至0.94%之
    間；然此「定存利率」三個月之存款利率介於0.68%至0.94%
    係為年利率，折算存款三個月之實際利率為介於0.17%(0.68
     %/4)至0.235%(0.94%/4)之間。舉例而言，99 年6月至101
    年5月間，100萬元在五大銀行辦理定存，期間三個月，到期
    時所能取得之利息介於1,700元至2,350元之間。而本案被告
    等人支付利息期間介於30至45天，利率介於2%至5%，同樣以
    100萬元為例，99年6月至101年5月間，期間三個月，被害人
    到期時所能取得之利息介於40,000元至100,000元之間(100
    萬元*2%*2及100萬元*5%*2)，被告等人支付利息期間介於30
    至45天，三個月期間至少必須支付2次(此對被告有利，如採
    30天應計支付3次利息，本院採2次計算)。是以，被告等人
    以相同金額、於相同期間支付利息為同樣條件下五大銀行之
    支付利息之23倍(4萬元/1700)至42倍(10萬元/2350)之間；
    相較於一般市場上合法投資理財商品之年化或期待報酬率，
    已有顯著之超額，能使多數人或不特定之人受此優厚利息所
    吸引，而容易交付款項或資金予非銀行之被告等人，已該當
    「與本金顯不相當之紅利、利息、股息或其他報酬」之情形
    。被告等3人均辯稱並無約定給付與本金顯不相當之紅利云
    云，顯不可採。故被告等人以投資為名義，向多數人或不特
    定之人收受款項或吸收資金，並約定或給付前述與本金顯不
    相當之利息；陳登廷縱有經營回收事業（理由詳後述），惟
    依陳登廷於偵查中所述其回收事業之經營方式係購入電子事
    業廢棄物料、零件後，再行加工而變賣。其獲利與否及利潤
    高低，與進料成本費用、成品品質、市場價格波動狀況、銷
    貨能力等諸多因素相關，縱可事先預期獲利高低；惟並非當
    然即有獲利保證、無風險，被告等3人以事先允諾、且顯不
    相當之紅利報酬吸引不特定多數人投資，即與銀行法第29條
    之1「以收受投資，而約定或給付與本金顯不相當之紅利」
    之構成要件相符，已然違反銀行法第29條第1項、第29條之1
    非銀行不得經營收受存款業務之規定。
  其他被告3人辯解不足採信之理由
  ㈠陳登廷雖辯稱：不知陳逸杰及湯小玲夫妻有招攬其他人參與
    投資云云。惟查，陳登廷於偵查中曾稱：投資的利率是我決
    定的，我只跟陳逸杰講利潤的情形，由陳逸杰自己去找願意
    投資的人等語（見103偵8829號卷第16、17頁）；於原審則
    稱：我早知有另外投資人時，大約是100年，當時陳逸杰及
    湯小玲夫妻帶黃秀卿到工廠參觀，湯小玲有說黃秀卿投資50
    、60萬元等語（原審金訴5號卷㈡第312頁）。足見陳登廷應
    知陳逸杰及湯小玲夫妻有招攬他人投資其回收事業。且陳逸
    杰於原審證稱：陳登廷每次跟我講投資時，都會先跟我講投
    資的期間、投資金額及利潤。陳登廷說有多少資金就作多少
    ，自己如沒辦法，就想辦法，意思是找尋投資人；又稱：在
    每個人投資前，都會告訴陳登廷，陳登廷都沒反對等語（見
    原審金訴5號卷㈡第202頁背面、第210頁背面）。而陳登廷係
    負責給付約定報酬之人，投資之款項係匯予陳登廷，由其運
    用資金，陳逸杰及湯小玲夫妻為確保陳登廷得以依允諾之報
    酬率給付，事先向陳登廷詢問、告知有他人欲參與投資，於
    事理上顯符合常情，陳登廷當無不知陳逸杰夫妻有招攬他人
    投資之理。陳逸杰所述事先均有向陳登廷告知有他人參與投
    資等語，應可採信。陳登廷辯稱：不知陳逸杰夫妻有招攬其
    他人參與投資云云，顯係卸責之詞，不足採信。
  ㈡如附表一所示交付款項參與本案回收事業之投資人多達10餘
    人，縱其中有部分投資人係經由投資人另行向親友傳達而獲
    知投資訊息；惟尹順和、黃玉華、范于飛、吳建華、林志成
    、黃秀卿及趙君怡等人均係由陳逸杰或湯小玲告知投資訊息
    ；陶建宇原已知悉此回收事業投資案，張駿綸及楊雅婷原不
    認識湯小玲，則經由林志成告知而參與投資，均已如前述。
    再者，投資金額或投資人數之增加，所需給付之投資報酬金
    額亦相對增加，然如陶建宇、黃玉華另行與親友集資而增加
    投資金額，林志成另邀集同事投資，仍均得以參與本案回收
    事業之投資，顯見被告等人招攬投資之對象及投資金額上限
    實無何等之限制，任由各自人脈逐級拓展，最後匯集於被告
    陳登廷一人，且交付投資款項之人多達10餘人，顯有對不特
    定多數人招募投資款項情形。陳逸杰夫妻於偵查及原審均坦
    認陳登廷匯回之投資報酬，由陳逸杰夫妻向趙君怡告知各投
    資人可分得之金額，陳逸杰夫妻顯居於招募資金及分配利潤
    之地位，而有實行吸收資金之行為甚明，陳逸杰夫妻分別辯
    稱：僅向友人偶然提及、經他人詢問而告知投資訊息或他人
    自行傳遞投資訊息云云，顯係卸責之詞，不足採信。
  被告等3人有犯意聯絡及行為分擔之理由
  ㈠按共同實行犯罪行為之人，在合同意思範圍以內，各自分擔
    犯罪行為之一部，相互利用他人之行為，以達其犯罪之目的
    者，即應對於全部所發生之結果，共同負責，不問犯罪動機
    起於何人，亦不必每一階段犯行，均經參與。以分工合作之
    方式，各自分擔犯罪行為之一部，相互利用他人之行為，以
    達犯罪之目的，即應負共同正犯責任。
  ㈡我國金融法規中關於處罰犯罪之規定，雖旨均在促進交易市
    場整體之健全與發展，維持金融秩序之穩定，然因對社會肩
    負不同之引導任務，而異其規範目的。其或為達成市場資訊
    公開，避免少數壟斷之要求，使投資大眾享有均等獲取資訊
    之機會，以維護交易公平者，例如：內線交易之禁止；或為
    落實金融監理，有效控管資金供需中介者金融機構，以彌補
    市場機制自我修復功能之不足，防止系統性風險所肇致之市
    場失序，保護投資大眾者，例如：禁止非依組織登記而經營
    銀行業務。前者，共同參與犯罪之行為人，因無資訊不對稱
    可言，自非受規範保護之人；後者，無關乎資訊公開之問題
    ，舉凡提供資金而為非法聚資之來源者，不論是否共同參與
    犯罪之人，均屬市場投資者之一員，其地位應屬相同。從而
    ，共同正犯被吸收之資金，既係該共同正犯以市場投資者即
    存款人之地位所存入之資金，而享有與其他存款人相同之權
    利與義務，則其被吸收之資金，與其他存款人被吸收之資金
    ，在法律上自應作相同之評價（最高法院102年度第13次刑
    事庭會議決議㈢可資參照）。故銀行法之所以禁止非銀行經
    營存款業務，旨在基於金融監理之角度，維持金融秩序，保
    護投資大眾，行為人與投資者並非兩立。故陳逸杰夫妻縱分
    別有以自有資金參與本案回收事業，亦即被告陳逸杰及湯小
    玲是否自己投資於其中，僅係渠等2人同時亦本於投資電子
    垃圾業務之內容而追求獲利，與其等認識以投資回收事業名
    義實則具有收受存款業務之性質，進而為違法吸金之行為無
    涉；是被告陳逸杰及湯小玲2人與其等辯護人辯稱：亦有投
    資於其間云云，並無解於其等之犯行成立。
  ㈢另陳逸杰於原審陳稱：99年5、6月時，經湯小玲詢問，有告
    知湯小玲是投資陳登廷的回收事業，湯小玲表示有興趣；只
    要是陳登廷告訴我案子的金額、期間、利潤，我都會轉述給
    湯小玲，並詢問其有無興趣投資；湯小玲如要投資，我會知
    道湯小玲要投資的金額，有多少%數回來；湯小玲下面投資
    人的投資款，一樣由我轉述陳登廷意思，匯入陳登廷指定的
    帳戶，投資的本金及利潤回來後，我會告知湯小玲，湯小玲
    下面的投資人是由湯小玲去處理匯款事宜等語（原審金訴5
    號卷㈡第217頁背面至第218頁背面）。足認陳逸杰夫妻雖各
    自招攬他人投資情形，惟渠等2人均知悉彼此有招攬他人投
    資陳登廷的回收事業，由陳登廷決定每次投資之金額、期間
    、利潤情形及匯款帳戶，陳逸杰將之轉述湯小玲，陳逸杰夫
    妻分別進行招攬他人投資；被告3人以此分工方式，各自分
    擔行為之一部，相互利用他人之行為，以達向他人吸收資金
    之目的，即均應負共同正犯責任。
二、論罪科刑：
  ㈠新舊法比較：按行為後法律有變更者，適用行為時之法律。
    但行為後之法律有利於行為人者，適用最有利於行為人之法
    律，刑法第2條第1項定有明文。被告行為後，銀行法第125
    條第1項後段雖於107年1月31日修正公布，並於同年2月2日
    施行，惟被告之犯罪所得（因犯罪獲取之財物或財產上利益
    ）與銀行法第125條第1項後段規定犯罪所得達1億元以上之
    要件不符，而銀行法第125條第1項前段既未修正，自無新舊
    法比較問題，先予敘明。
  ㈡核被告3人向不特定多數人吸收資金，而約定給付與本金顯不
    相當之紅利，依銀行法第29條之1規定，視為同法第29條第1
    項之「收受存款」，違反銀行法第29條第1項及第29條之1的
    規定，其犯罪所得未逾新臺幣1億元，應依同法第125 條第1
    項前段之非法經營收受存款業務罪論處。
  ㈢共犯認定
  ⒈共同實行犯罪行為之人，在合同意思範圍以內，各自分擔犯
    罪行為之一部，相互利用他人之行為，以達其犯罪之目的者
    ，即應對於全部所發生之結果，共同負責，不問犯罪動機起
    於何人，亦不必每一階段犯行，均經參與。又關於犯意聯絡
    ，不限於事前有所協議，其於行為當時，基於相互之認識，
    以共同犯罪之意思參與者，亦無礙於共同正犯之成立。
  ⒉被告3人間有犯意聯絡及行為分擔，應以共同正犯論。
  ㈣罪數認定：
　　按刑事法若干犯罪行為態樣，本質上原具有反覆、延續實行
    之特徵，立法時既予特別歸類，定為犯罪構成要件之行為要
    素，則行為人在密切接近之一定時、地持續實行之複次行為
    ，倘依社會通念，於客觀上認為符合一個反覆、延續性之行
    為觀念者，於刑法評價上，即應僅成立一罪。學理上所稱「
    集合犯」之職業性、營業性或收集性等具有重複特質之犯罪
    均屬之，例如經營、從事業務、收集、販賣、製造、散布等
    行為概念者(最高法院96年度台上字第172號判決意旨參照）
    。銀行法第125條第1項之非法吸金罪，析論其罪質，因屬經
    營業務之犯罪，具有長時、延續及複次作為之特徵，故係學
    理上所稱「集合犯」之一種（最高法院105年度台上字第268
    7號判決意旨參照）。被告等3人自99年6月間起至101年5月
    間止，假借邀約投資回收事業計畫為由，非法經營存款業務
    之行為，核其行為性質，具有營業性及反覆性，揆諸前揭判
    決意旨，其於刑法評價上，應認為係集合多數犯罪行為而成
    立獨立犯罪型態之「集合犯」，應僅成立一罪。
  ㈤按犯罪之情狀顯可憫恕，認科以最低度刑仍嫌過重，得酌量
    減輕其刑，刑法第59條定有明文。該條所謂「犯罪之情狀顯
    可憫恕」，本係指審酌刑法第57條各款所列事項以及其他一
    切與犯罪有關之情狀之結果，認其犯罪足堪憫恕者而言，必
    須犯罪另有特殊之原因與環境等，因在客觀上顯然足以引起
    一般同情，認為縱予宣告法定最低度刑猶嫌過重者，始有其
    適用。被告貪圖私利，長期非法經營存款業務，嚴重危害社
    會金融秩序，亦無犯罪之特殊原因與環境等因素，客觀上不
    足以引起一般同情，並無縱予宣告法定最低度刑猶嫌過重之
    情形，當無刑法第59條酌減規定之適用。
三、撤銷改判及量刑之理由：
  ㈠原審未詳加調查剖析各項事證關連，逕以犯罪不能證明，諭
    知被告陳登廷、陳逸杰及湯小玲等3人無罪之判決，尚有未
    洽，檢察官據此提起上訴，指摘原判決不當，除被告陳登廷
    、陳逸杰及湯小玲等3人被訴對許婉菁、簡明長吸金及追加
    起訴部分外，為有理由，自應由本院將原判決除被告陳登廷
    、陳逸杰及湯小玲等3人被訴對許婉菁、簡明長吸金及追加
    起訴部分外，均撤銷，另為適法之判決。
  ㈡法院於行使刑罰裁量之決定行為時，除應遵守憲法位階之平
    等原則，公約保障人權之原則，以及刑法所規定之責任原則
    ，法理上所當然適用之重複評價禁止原則，以及各種有關實
    現刑罰目的與刑事政策之規範外，更必須依據犯罪行為人之
    個別具體犯罪情節、所犯之不法與責任之嚴重程度，以及行
    為人再社會化之預期情形等因素，在正義報應、預防犯罪與
    協助受刑人復歸社會等多元刑罰目的間尋求衡平，而為適當
    之裁量（最高法院102年度台上字第170號判決意旨參照）。
    又法院就共同正犯間為刑之量定時，應審酌刑法第57條所列
    各款情狀，分別情節（內部主從分工、參與程度等），為各
    共同正犯量刑輕重之標準，俾符罪刑相當。
  ㈢爰審酌被告等人正值青壯之年，均為大專畢業之智識程度、
    不思己力賺取所需財物，竟向投資人以前述訊息告知可賺取
    高額報酬，使其等交付金錢，以前揭與本金顯不相當之利潤
    等金錢利益為餌，誘使出資，導致眾多投資人非但以畢生積
    蓄投入，且家庭之經濟恐難以為繼，甚至親友之感情恐因此
    失和、破裂。被告等人所為不但造成他人財產上之重大損失
    ，亦危害金融監理秩序，再酌被告等人犯罪所生之危害甚大
    、犯後仍否認犯罪，未與被害人達成和解，犯後態度不佳，
    兼衡其犯罪動機、犯行參與程度、陳逸杰夫妻自身亦參與本
    案投資及其生活狀況等一切情狀，就被告陳登廷部分諭知有
    期徒刑4年5月;就被告陳逸杰、湯小玲2人均諭知處有期徒刑
    3年5月。
四、沒收部分：
  ㈠刑法、刑法施行法相關沒收條文（下稱刑法沒收新制）已於1
    04年12月30日、105年6月22日修正公布，並於105年7月1日
    生效。依修正後之刑法第2條第2項「沒收、非拘束人身自由
    之保安處分適用裁判時之法律」、刑法施行法第10條之3第2
    項「105年7月1日前施行之其他法律關於沒收、追徵、追繳
    、抵償之規定，不再適用」等規定，沒收應直接適用裁判時
    之法律，且相關特別法關於沒收及其替代手段等規定，均應
    於刑法沒收新制生效施行即105年7月1日後，即不再適用。
    至於刑法沒收新制生效施行後，倘其他法律針對沒收另有特
    別規定，依刑法第11條「特別法優於普通法」之原則，自應
    優先適用該特別法之規定；但該新修正之特別法所未規定之
    沒收部分，仍應回歸適用刑法沒收新制之相關規定。本案被
    告行為後，刑法沒收新制已生效施行，本應依前揭說明，逕
    行適用沒收新制相關規定；但銀行法第136條之1，嗣於107
    年1月31日修正公布為：「犯本法之罪，犯罪所得屬犯罪行
    為人或其以外之自然人、法人或非法人團體因刑法第38條之
    1 第2項所列情形取得者，除應發還被害人或得請求損害賠
    償之人外，沒收之」，並於同年2月2日生效。上揭修正後銀
    行法第136條之1規定，既在刑法沒收新制生效之後始修正施
    行，依前述說明，本案違反銀行法之犯罪所得沒收，自應優
    先適用修正後即現行銀行法第136條之1規定；該新修正規定
    未予規範之沒收部分（例如：追徵、犯罪所得估算、過苛酌
    減條款等），則仍回歸適用刑法沒收新制之相關規定。
  ㈡銀行法第136條之1關於「犯罪所得」（修正前為「犯罪所得
    財物或財產上利益」）財物之沒收，所以規定「除應發還被
    害人或得請求損害賠償之人外，沒收之」，乃側重在剝奪犯
    罪行為人從犯罪中取得並保有所有權之財物，有將之強制收
    歸國家所有，使其無法享受犯罪之成果，故得為沒收之「犯
    罪所得」財物，必須是別無他人對於該物得以主張法律上之
    權利者，始足語焉。細繹兩者「犯罪獲取之財物或財產上利
    益」、「犯罪所得」之規定，概念個別（最高法院108年度
    台上字第98號判決意旨參照）。又責任共同原則，係指共同
    實行犯罪行為之人，在合同意思範圍以內，各自分擔犯罪行
    為之一部，相互利用他人之行為，以達其犯罪之目的者，即
    應對於全部所發生之結果共同負責。至於犯罪成立後，共同
    正犯間關於犯罪所得應如何沒收，仍須本於罪刑法定主義及
    罪責之原則，各按其實際利得數額負責，並非須負連帶責任
    ，況且已扣案者，本無重複沒收之疑慮，更無對各共同正犯
    諭知連帶沒收之必要。所謂實際利得數額，係指各人「對犯
    罪所得有事實上之處分權限」；共同正犯各人實際上有無犯
    罪所得，或其犯罪所得之多寡，應由事實審法院綜合卷證資
    料及調查所得認定之（最高法院105年度台上字第1733號判
    決意旨參照）。行為人取得犯罪所得後，倘將該犯罪所得移
    轉給其他共同正犯或共犯受領，則該犯罪所得之事實上支配
    、處分權既已移轉給該共同正犯或共犯，自應就該共同正犯
    或共犯宣告沒收該犯罪所得。亦即，應以事實上取得對犯罪
    所得支配處分權之共同正犯或共犯，為宣告沒收之利得人。
    又共同正犯犯罪所得之沒收或追徵，應就各人所分得之數為
    之。倘若共同正犯內部間，對於不法利得分配明確時，應依
    各人實際分配所得宣告沒收；若共同正犯成員對不法所得並
    無處分權限，與其他成員亦無事實上之共同處分權限者，自
    不予諭知沒收；然若共同正犯各成員對於不法利得享有共同
    處分權限，惟彼此間分配狀況未臻具體明確，且難以區別各
    人分得之數，自應負共同沒收之責（最高法院106年度台上
    字第4068號、107年度台上字第1572號判決意旨參照）。
  ㈢本案經本院調查認定被告等3人總計吸金達8,591萬元；期間
    如附表所示投資人共贖回796萬元，尚餘7,795萬元以大陸管
    制電子垃圾進入為由，停止發放紅利；故投資人迄未取回之
    本金則為7,795萬元（詳見附表二所示）。
  ㈣本案依目前卷內事證，並無被害人或得請求損害賠償之人已
    請求並且經法院確認其發還數額，甚或已取得民事執行名義
    ，已得實際發還等情形，依前揭說明，尚無由產生修正後銀
    行法第136條之1封鎖刑法沒收或追徵之效力。又查，趙君怡
    於原審證稱：陳登廷會用電話告訴我，他使用哪一些帳戶，
    有錢進來後，就直接匯到陳登廷指定的帳戶及款項，就是從
    投資人的帳戶再分匯到陳登廷指定的帳戶；陳逸杰夫妻並不
    知道陳登廷指示我匯款到哪些其指定帳戶之內容等語（原審
    金訴5號卷㈡第50頁背面、第56頁背面）。另陳登廷於原審亦
    陳稱：陳逸杰夫妻將投資款項匯入帳戶後，我直接指示趙君
    怡將款項匯到我指定的帳戶，這些指定帳戶是要向同業或地
    下匯兌業者買人民幣，對方再將等值的人民幣匯到我公司在
    大陸的帳戶等語（原審金訴5號卷㈡第245頁）。互核趙君怡
    及陳登廷所述相符，堪信投資人迄未取回之本金7,795萬元
    經陳逸杰夫妻募集而匯入陳登廷指定之帳戶後，僅陳登廷對
    該款項有事實上共同處分權。從而，於本案應依法對被告陳
    登廷宣告沒收。爰依修正後銀行法第136條之1之規定於被告
    陳登廷主文項從諭知未扣案犯罪所得7,795萬元，除應發還
    被害人或得請求損害賠償之人外，沒收之，於全部或一部不
    能沒收或不宜執行沒收時，追徵其價額。
五、退併辦部分：
  ㈠臺北地檢署檢察官移送併辦意旨以（臺北地檢署104年度偵續
    字第263號）：被告陳登廷明知其自99年6月起，以投資「電
    子垃圾回收處理」計畫之名義，向不特定多數人收受款項（
    即投資款）後，已於101年6月間起無法償還投資本金及支付
    利息予投資人，竟仍基於意圖為自己不法所有及違反銀行法
    不得非法吸收資金之犯意，於101年10月間某日，透過不知
    情之友人蔡金萬向林盟景佯稱其係從事電子零件產品資源回
    收開發事業，該事業獲利豐厚，僅需投資2星期，即可獲利
    投資金額之10％等語，致林盟景信以為真，於101年10月16日
    授權蔡金萬與陳登廷在臺北市南京東路某處簽立投資協議書
    ，並於翌（17）日依陳登廷指示，匯款600萬元至黃志誠（
    業經檢察官不起訴處分確定）開設於聯邦商業銀行大業分行
    帳號000000000000號帳戶，陳登廷則於101年10月25日開立
    同額本票作為擔保。陳登廷復於數日後再透過蔡金萬向林盟
    景佯稱此批電子零件產品質優量大，建議林盟景增加投資金
    額以增獲利等語，致林盟景陷於錯誤，於101年10月31日再
    匯款380萬元至黃志誠前揭帳戶。嗣於2星期屆滿後之101年1
    1月2日，陳登廷竟未依約支付本金及利潤，林盟景向陳登廷
    催討未果，俟無法聯繫陳登廷，林盟景始悉受騙。因認被告
    陳登廷此部分涉犯刑法第339條第1項詐欺取財罪及銀行法第
    125條第1項（違反銀行法第29條第1項及第29條之1之規定）
    之非法經營銀行業務（收受存款）罪嫌。且此部分與被告陳
    登廷業經檢察官起訴之前揭犯行，有集合犯之一罪關係，故
    移送本院併辦審理等語。
  ㈡桃園地檢署檢察官移送併辦意旨以（桃園地檢署107年度偵字
    第26921號）：被告陳登廷明知除法律另有規定者外，非銀
    行不得經營收受存款業務，且所經營之回收電子材料事業並
    未依法向金融監督管理委員會申請金融機構登記，不得經營
    收受存款業務，竟仍基於違反上開規定非法吸收資金之犯意
    ，自101年7月間起，透過不知情之趙君怡向張福源招攬，張
    福源陸續於101年8月9日至101年12月7日止，共匯款800萬元
    入陳登廷指定之帳戶內，陳登廷則固定約每10天發放至少1.
    5%利息，亦即張福源交付投資款項後，可按期領取固定利息
    ，並可隨時解約取回本金，名為收受投資款，實為對不特定
    多數人收受存款（定期存款）按期支付利息，而給付年利率
    至少54%不等之與本金顯不相當之利息。因認被告陳登廷此
    部分涉犯銀行法第125條第1項（違反銀行法第29條第1項及
    第29條之1之規定）之非法經營銀行業務（收受存款）罪嫌
    。且此部分與被告陳登廷業經檢察官起訴之前揭犯行，有集
    合犯之一罪關係，故移送本院併辦審理等語。
  ㈢所謂集合犯，乃其犯罪構成要件中，本就預定有多數同種類
    之行為將反覆實行，立法者以此種本質上具有複數行為，反
    覆實行之犯罪，認為有包括一罪之性質，因而將此種犯罪歸
    類為集合犯。然並非所有反覆或繼續實行之行為，皆一律可
    認為包括之一罪，而僅受一次評價，故仍須從行為人主觀上
    是否自始即具有單一或概括之犯意，以及客觀上行為之時空
    關係是否密切銜接，並依社會通常健全觀念，認屬包括之一
    罪為合理適當者，始足以當之，否則仍應依實質競合關係予
    以併合處罰。銀行法第125條第1項之非法吸金罪，如前所述
    ，因屬經營業務之犯罪，具有長時、延續及複次作為之特徵
    ，故係學理上所稱「集合犯」之一種。惟集合犯論予一罪，
    仍有時間上之界限。本件被告陳登廷自99年6月間起假藉經
    營「電子垃圾回收處理」計畫之名義，向不特定多數人收受
    款項後，已於101年6月間起，以卡關為由，停止償還投資本
    金及支付利息予投資人；應認原假藉經營「電子垃圾回收處
    理」計畫之名義，向不特定多數人收受款項犯意即應認已中
    斷而終止。復另以不同投資蘋果電池、銅廢料等電子垃圾不
    會有卡關問題，為吸金行為，應認係屬另一集合犯意的開始
    ，而另論一罪，否則，不無鼓勵犯罪之嫌，亦將使國家刑罰
    權之行使發生不合理之現象。
  ㈣經查，被告陳登廷被訴犯詐欺取財罪部分，業經本院不另為
    無罪諭知，詳如後所述，是詐欺取財併辦部分與其經檢察官
    起訴部分並無裁判上一罪關係，本院無從審究；另被告陳登
    廷自99年6月間起假藉經營「電子垃圾回收處理」計畫之名
    義，向不特定多數人吸金，已於101年6月間起，以卡關為由
    ，停止出金；應認原假藉經營「電子垃圾回收處理」計畫之
    名義，向不特定多數人吸金犯意即應認已中斷而終止；復自
    101年7月以後，另以不同投資蘋果電池、銅廢料等電子垃圾
    不會有卡關問題，為吸金行為，應認係屬另一集合犯意的開
    始，是縱同屬吸金，仍應認係基於不同犯意所為，依前揭說
    明，自應成立實質競合，各別論罪，無裁判上一罪關係，本
    院亦無從審究。是上開檢察官併辦部分，應退由檢察官另為
    適當處理，併此敘明。
參、不另為無罪諭知部分：
一、被告陳登廷、陳逸杰及湯小玲3人被訴共同犯刑法第339條第
    1項之詐欺取財罪嫌部分：
  ㈠公訴意旨略以：陳登廷、陳逸杰及湯小玲夫妻共同基於意圖
    為自己不法所有之犯意聯絡，以投資回收事業之名義，自99
    年6月間起至101年5月間止，在臺北市萬華區等地，對如附
    表所示陶建宇等不特定多數人招攬吸收資金。其經營方式為
    ，先由陳逸杰、湯小玲出面向陶建宇等人佯稱：陳登廷專門
    在大陸地區從事回收事業（即拆解可用IC零件加以變賣，其
    餘融成黃金出售），技嘉科技股份有限公司等已與其簽約，
    現有之電子垃圾回收處理專案計畫以每30至40天為一週期，
    每週期之投資報酬率為2至5.2％，渠等自身亦有投資，獲利
    可觀，且如需取回本金，於7日前提出即可等語，且陳逸杰
    、湯小玲平日穿金戴銀、住豪宅、開名車，出手闊綽，致陶
    建宇等人陷於錯誤，陸續透過陳逸杰、湯小玲交付如附表所
    示之投資款項，陳登廷、陳逸杰夫妻累計吸金高達6,185萬
    元。然陳登廷、陳逸杰、湯小玲收受上開投資款項後，並未
    全數作為投資回收事業之用，反將前揭款項用於購置房產等
    私人花費。嗣於101年6月，陳登廷、陳逸杰、湯小玲以大陸
    地區海關禁止電子垃圾進入，因而所採購之電子垃圾無法通
    關，致無法變現支付利息為由，不再支付利息及投資本金與
    投資人，投資人至此始知受騙。因認陳登廷、陳逸杰及湯小
    玲夫妻均共同犯刑法第339條第1項之詐欺取財罪嫌。
  ㈡按犯罪事實應依證據認定之，無證據不得認定犯罪事實；不
    能證明被告犯罪者，應諭知無罪之判決，刑事訴訟法第154
    條第2項、第301條第1項分別定有明文。又事實之認定，應
    憑證據，如未能發現相當證據，或證據不足以證明，自不能
    以推測或擬制之方法，以為裁判基礎。而認定犯罪事實所憑
    之證據，雖不以直接證據為限，間接證據亦包括在內，然而
    無論直接證據或間接證據，其為訴訟上之證明，須於通常一
    般之人均不致有所懷疑，而得確信其為真實之程度者，始得
    據為有罪之認定，倘其證明尚未達到此一程度，而有合理之
    懷疑存在而無從使事實審法院得有罪之確信時，即應由法院
    為諭知被告無罪之判決。
  ㈢本案依公訴人提出之證據未能證明陳登廷以經營回收事業，
    作為詐騙款項之藉口：
　　公訴意旨雖認陳登廷提出之公司帳戶總表可用資金與投資人
    匯入之投資款顯不相符、陳登廷經營之阡富公司，實收資本
    額僅為3萬元人民幣、被告提出之事業廢棄物處理合約書內
    ，並無廢棄物處理之明細及金額。惟查：
  ⒈高劦慶於原審證稱：我自98年至99年間任職於陳登廷經營設
    於大陸之阡富公司，擔任經理一職；阡富公司雖由何光敏掛
    名負責人，但實際營運及人事、財務均由陳登廷負責；公司
    當時約有200餘名員工，我負責加工及測試部門，即處理電
    子晶片零件之翻新；陳登廷會向友人及電子公司洽談收購廢
    棄的電子晶片零件送來測試，我們將之區分為良品或不良品
    ；良品就賣到市場，不良品則運走煉金或鎔金出售。該等廢
    電子零件原物料要進入大陸地區，大陸海關有時會特別注意
    某些項目，查驗特別嚴格，或在過關報價時故意抬高價格，
    讓貨物無法進入，卡關情形亦非罕見；假如因海關卡關問題
    無法準時運進大陸，銷售價格會一直下跌，拖越久，價格掉
    越多等語（原審金訴5號卷㈠第188頁至第198頁）。
  ⒉高文傑於原審證稱：我跟高劦慶係兄弟，在87、88年間即在
    大陸開設電子廢棄物之翻新再利用測試工廠，後又在深圳經
    營手機晶片、主機板晶片、手機排線及電池等電子零件之銷
    售，直至101年年底；陳登廷在大陸經營阡富公司，收購電
    子廢棄物等原料測試出售；於95年間，陳登廷曾交數萬片華
    碩主機板一批給我測試；另因我有熟識之貨廠及加工廠，我
    也曾介紹供貨商及加工廠給陳登廷，仲介數筆訂單給陳登廷
    承接，我獲取仲介利潤；我曾參觀陳登廷的公司及工廠，陳
    登廷也會讓我帶客人直接去他貨廠交易，也看過陳登廷的銅
    下腳廢料、蘋果排線等、電池等廢棄電子貨物，數量也很大
    ，也有成交；在101年6月間，發現陳登廷的貨供應不上，陳
    登廷表示被卡關，有詢問同業，同業表示是因大陸海關整批
    換掉所致等語（原審金訴5號卷㈠第199頁至第207頁背面）。
  ⒊朱慶安於原審證稱：我原任職於安捷倫科技公司，93年間外
    派到上海，經友人介紹而認識當時作電子垃圾零件環保回收
    之陳登廷；我當時是展訊公司及作IC設計之BCD公司之IC 設
    備測試商，97年前後我曾仲介陳登廷向展訊公司及BCD公司
    購買IC板等電子垃圾，也曾仲介陳登廷向我美國友人購買蘋
    果的報廢電池約3、4次，金額自200或300萬元至600或700萬
    元不等，數量很大；100年間，我係聯發科技公司銷售IC之
    業務人員，日月光公司是我的客戶，也有報廢IC待處理，我
    也曾仲介陳登廷收購日月光公司報廢IC板約3、4次，賺取5％
    或10％之佣金等語（原審金訴5號卷㈡第144頁背面至第151頁
    ）。
  ⒋公訴人雖以下述理由質疑高劦慶、高文傑及朱慶安之證詞：
  ⑴高劦慶於99年4、5月間離職時，阡富公司已有員工薪資發放
    拖延情事，難以高劦慶之證詞認本案投資人投資時，陳登廷
    仍有經營回收事業。
  ⑵高文傑僅於95年間，經陳登廷將一批華碩主機板交付高文傑
    代工測試晶片，及於101年6月後介紹關姓、陳建和供貨商與
    陳登廷認識，足認高文傑不知陳登廷從96年間迄101年5月間
    是否有經營回收事業情。高文傑證稱：於101年6月後，有仲
    介陳登廷向關姓賣家買貨及陳建和買銅下腳廢料及蘋果排線
    ，並經陳登廷授權介紹客人去流浮山貨廠看貨及買貨等語；
    然高文傑證稱：供貨商提供之銅下腳廢料、蘋果電池等物係
    在香港，而買家比利亦在香港，卻必須將供貨商提供之貨物
    先由香港經大陸海關運輸至大陸後，再從大陸送貨至香港，
    而浪費運費及增加通關之風險，實悖於常理，高文傑之證詞
    難以盡信。
  ⑶朱慶安僅介紹陳登廷向展迅及BCD公司購買貨物；惟其並未親
    身見聞知悉陳登廷有無實際購貨，朱慶安於100年間在聯發
    科公司任職時，應知悉聯發科公司有報廢電子產品可供陳登
    廷收購，但卻未介紹陳登廷購買聯發科公司之報廢產品，而
    是介紹陳登廷向林子鴻收購從不明人士處購買之廢棄IC；以
    如此迂迴的方式介紹陳登廷購買報廢IC，又僅以現金付款方
    式交易，事後陳登廷與朱慶安亦未索取任何單據以製作公司
    帳冊，實與一般交易常情有違，是朱慶安之詞顯有可疑，甚
    難採信。告訴代理人指稱：陳登廷未提出其在大陸經營公司
    之證明，且未提出在大陸地區合法從事回收事業之官方許可
    文件及公司之帳冊資料，陳登廷顯未實際從事回收事業等語
    。
  ⒌惟查，高劦慶明確證稱：陳登廷經營之公司從事回收事業，
    高文傑及朱慶安均證稱：有介紹陳登廷購買報廢物料；公訴
    人質以：高劦慶已自陳登廷經營之公司離職、高文傑及朱慶
    安未參與陳登廷購貨之全部流程、朱慶安未介紹陳登廷購買
    其任職公司之報廢產品云云，僅屬公訴人臆測之詞，尚難據
    此即認上揭證人所述不可採信。且陳登廷於偵查中即提出阡
    富公司之企業法人營業執照影本（見103偵8829卷第8頁），
    高劦慶於原審並證稱：在大陸開廠都是找當地人頭在登記，
    阡富公司登記的負責人是何光敏，我有看過何光敏，何光敏
    沒參與阡富公司營運，是由陳登廷決定阡富公司之管理、營
    運、財務。我不清楚阡富公司有無取得大陸核發的許可經營
    電子垃圾回收事業的文件等語（見原審金訴5號卷㈠第195頁
    以下）。依上揭證人所述，公訴意旨指訴陳登廷並未經營回
    收事業云云，已難遽採。至陳登廷縱未提出其在大陸經營之
    公司曾取得在當地經營回收事業之許可文件，然依上揭證人
    證詞可知，陳登廷在大陸確有以阡富公司名義專營回收事業
    ，且有收購廢棄手機、主機板晶片、手機排線或電池等電子
    物品，經測試等程序後銷售或鎔金出售，並有一定規模等事
    實，可以認定。
  ⒍陳龍昇於原審證稱：我原在香港開設甲永吉股份有限公司從
    事廢品回收，在95年經介紹認識陳登廷，向他學習二手廢品
    買賣；因陳登廷需在香港承租貨倉從事二手回收事業，且陳
    登廷之證件在99年間因案被大陸扣押，陳登廷便委請我出面
    以甲永吉公司名義向香港人羅和輝承租貨倉，讓陳登廷將收
    購台商退港電子料件運送至該處整理、儲放，再把有用的東
    西轉賣他人。承租期間原係自99年4月至101年12月，但其間
    因漲租問題使我與羅和輝不愉快，羅和輝不願意再出租給我
    們臺灣人，因此100年間再由陳登廷請受其雇用管理貨倉之
    大陸籍員工卿召霞出面與羅和輝締約承租。每月租金港幣3
    至4萬元均由陳登廷支付，陳登廷會將現金交給我，我再交
    給羅和輝。倉庫則由我及陳登廷共同使用，但絕大部分都是
    陳登廷的貨，約占九成；我每月去倉庫看3至4次，貨倉通常
    塞得滿滿的，陳登廷的貨很多、很雜，有很多電子材料、晶
    片、芯片、主機板、晶圓等電子3C產品，從標籤可以看出是
    從廣達、華碩、富士康等電子公司出來的等語（原審金訴5
    號卷㈠第215頁至第223頁）。陳龍昇上開證詞，核與卷附下
    述資料內容相符：
  ⑴陳龍昇之甲永吉公司與羅和輝簽訂之「標準租約」（101他77
    61卷㈡第52頁至第54頁），上載：甲永吉公司向羅和輝承租
    位於香港粉嶺之「DD76--LOT--1514部分--1513RP--1513SA
    」倉庫一間，租期自99年4月15日至103年4月12日，租金每
    月港幣35,900元等情。
  ⑵卿召霞簽署之「證明書」（101他7761卷㈡第58頁），上載：
    卿召霞自承於99年10月1日迄簽署時之102年6月28日均受雇
    於陳登廷位於大陸東莞市之阡富公司擔任倉管，並由其代表
    阡富公司與羅和輝簽訂貨倉租約，租期自101年4月13日至10
    3年4月12日止，該貨倉實際上供陳登廷之阡富公司使用等語
    。
  ⑶由卿召霞與羅和輝簽訂之「租約」（101他7761卷㈡第55頁至
    第56頁），上載：由卿召霞向羅和輝承租上開倉庫，租期自
    101年4月13日起至103年4月12日止，租金每月港幣4萬元。
  ⑷羅和輝簽署之收據（101他第7761卷㈡第59頁至第72 頁），記
    載：羅和輝收受甲永吉公司每月租金或水電費之意旨。
  ⒎尹順和於原審證稱：於101年6月時陳逸杰告知「卡關」；同
    年12月間，陳逸杰召集所有投資人，由陳登廷出面說明卡關
    之事，102年5月陳登廷提出一份其貨倉內貨物清單，我在10
    2年9月間透過朋友認識在大陸從事電子垃圾回收之簡福連；
    嗣於當年9月23日與簡福連及其在重慶從事電子廢五金事業
    之友人林國祥，共同前往陳登廷位於香港之八八貨倉看貨、
    搬貨，但簡福連表示貨物不值錢，且與陳登廷所提清單內容
    不同，其無意購買隨即離去等語（原審金訴5號卷㈠第102頁
    至第112頁）。簡福連於原審亦證稱：於102年8、9月間，尹
    順和告訴我陳登廷欠他1,200萬元，拿了一張清單給我，表
    示陳登廷在香港有一批貨要賣，看能不能用這些貨賣出來抵
    債。因我當時跟林國祥在大陸有合夥經營廢五金回收處理事
    業，就把清單傳給林國祥看，林國祥表示清單內容看起來滿
    值錢的，便於102年9月23日、24日與尹順和、林國祥及林國
    祥找來的買家一起去陳登廷位於香港粉嶺的貨倉看貨。到場
    後發現貨品雜亂，有IC板、晶片、電板、銅線等廢電子五金
    ，但清單上的貨物與倉庫現場貨物在數量及價值均有差異，
    林國祥亦表示現場貨物並不值錢，買家亦表示無意購買即行
    離開等語（原審金訴5號卷㈡第126頁背面至第137頁）。依此
    ，雖尹順和及簡福連均證稱：陳登廷之貨物價值不高等語；
    惟其2人均曾前往陳登廷位於香港之貨倉，並均親眼目擊陳
    登廷置放該貨倉內諸多備供回收處理之電子廢五金貨物。林
    國祥於原審亦證稱：我自91年起在大陸重慶、湖北、廣東東
    莞等地，以重慶慶海環保技術服務有限公司、祥輝弘物資回
    收有限公司等名義從事電子資源回收，包括電子零件、IC、
    主機板、廢五金、電子電容等物品，迄今已逾13年；簡福連
    自96年開始投資我，但實際買賣仍由我判斷；簡福連在102
    年間向我表示他朋友尹順和被陳登廷欠錢，而陳登廷在香港
    貨倉有大宗電子零件貨物，希望我能收購，使陳登廷有錢償
    還尹順和；我於當年夏季某日與簡福連及尹順和一起至陳登
    廷香港貨倉看貨；陳登廷倉庫位於香港粉嶺，算很有規模，
    裡面堆滿主機板、IC、軟版、液晶螢幕、手機、CPU等電子
    零件，預估約值超過人民幣數百萬元；當時我出的價格比陳
    登廷希望的落差近一倍，陳登廷表示他要跟其他股東交代，
    不願意虧太多，因此沒談妥也沒成交，當天我就返回大陸等
    語（原審金訴5號卷㈠第229頁至第244頁）。綜觀上述證人之
    證詞，可知陳登廷確有自99年4月開始至103年4月之間，先
    後以陳龍昇之甲永吉公司名義及大陸籍人士卿召霞之名義，
    向香港籍人士羅和輝承租位於香港粉嶺之上述倉庫，並以之
    置放收購而來備供後續回收處理之廢棄電子零件貨物。
  ⒏公訴人雖質以：陳龍昇所述陳登廷承租倉庫等情與常理矛盾
    ，不足採信；林國祥證稱現場尚有其他買家，惟看貨未久即
    離去，則其證述現場貨物超過人民幣數百萬元價值之詞，顯
    係坦護陳登廷；陳登廷係放置無價值之廢棄物，意在對外佯
    裝其經營回收事業之外觀，以應付尹順和等已投資而無法回
    收資金之投資人云云。惟陳龍昇所述除與卷內租約及收據等
    資料相符外，尹順和、林國祥及簡福連均曾至陳登廷放置貨
    品之倉庫查看貨品，已如上述，公訴人質疑陳登廷承租倉庫
    事宜云云，即不足採。且林國祥係尹順和經由友人介紹，而
    一同前往陳登廷之倉庫查看有無可收購貨物，其與陳登廷原
    無何淵源，衡情應無坦護陳登廷之必要。再者，收購貨物之
    合意與雙方對價格預期及收益評估、交易市場波動情形等諸
    多因素相關，尚難以現場買家未收購貨物、看貨未久即離去
    等情，即認陳登廷置於倉庫內之物均為無價值之廢棄物，公
    訴人此部分所指，即不可採。
  ⒐綜上各節，陳登廷既有在香港承租倉庫置放備供回收處理之
    廢棄電子零件貨物，且有實際經營電子零件回收買賣事業之
    事實，自難認定陳登廷、陳逸杰夫妻於本件招攬投資時所稱
    之回收事業係不存在之詐偽藉口。不能認定被告3人就此部
    分有何對投資人行使詐術之行為。
  ㈣本案無足夠證據證明陳登廷所稱「大陸卡關」係不存在之詐
    騙投資款藉口：
  ⒈上訴意旨略以：陳龍昇對於陳登廷如何處理卡關一事，一無
    所知，所述顯有可疑；而高劦慶及高文傑所述陳登廷之貨物
    遭卡關乙事則係聽聞而得，並非其親身經歷；且林國祥證述
    貨物遭卡關時，不是完全送不進去，主要是行情跌價，送進
    去沒效益等情，而與陳登廷所稱貨物均無法進入大陸地區有
    所不同；簡福連於原審曾證稱陳登廷有向其表示並無卡關情
    事；況陳登廷均未提出其將貨物託運、報關之資料，足認本
    案並無卡關情事等語。
  ⒉經查，陳龍昇於原審證稱：陳登廷曾以電話告知，有貨物委
    託運輸公司從香港運到大陸，但在固定的時間沒抵達，經追
    查貨物在大陸被海關卡關等語（原審金訴5號卷㈠第221頁）
    ；高劦慶於原審亦證稱：我受僱任職於陳登廷經營之阡富公
    司期間，大陸海關有時會對某些項目之廢棄電子零件特別嚴
    格查驗；海關查驗嚴格時，有些貨要一、二個月才能進來，
    有的甚至要拖上半年，此等卡關情形並非罕見，一旦卡關，
    貨物運送時程即遲延，拖越久價格下滑越劇烈等語（原審金
    訴5號卷㈠第188至191頁）。高文傑於原審亦證稱：於101年6
    月間經陳登廷告知貨物被大陸海關「卡關」時，有詢問在大
    陸從事電子廢棄物測試工廠之同業，方知該次卡關問題很嚴
    重，係因大陸海關人員被「整批換掉」所致等語（原審金訴
    5號卷㈠第201、202、207頁）。林國祥於原審並證稱：我在
    大陸地區從事電子資源回收事業長達13年，亦曾遇過電子垃
    圾運進大陸時遭大陸海關卡關問題，幾乎每年都會遇到，有
    時是海關提高進關費用，有時候這幾月查得嚴，就比較難進
    去；有時過了幾個月後比較好，比較容易進去等語（原審金
    訴5號卷㈠第233頁背面）。依上述可知，陳龍昇及高文傑分
    別經貨運公司及同業人員告知卡關情事，並非僅單純聽聞陳
    登廷片面陳述。高劦慶則係於任職陳登廷經營之阡富公司期
    間，即知時有發生貨物遭大陸海關卡關之事。林國祥證述貨
    物遭卡關原因主要係海關提高進關費用及審核之嚴密程度等
    節，則與陳登廷辯稱卡關原因之一是海關人員將通關之價格
    提高至無法入關之程度（原審金訴5號卷㈡第136頁）並無不
    同。簡福連於原審證稱：我去陳登廷的倉庫看貨之後，有去
    酒店用餐，陳登廷有說貨物不是過不了關，但陳登廷沒說後
    續原因，我在警詢說的「陳登廷為避免投資人懷疑而說卡關
    」是我揣測的等語（原審金訴5號卷㈡第134頁背面、第135頁
    背面）。足見陳登廷並未向簡福連說明卡關原因，係簡福連
    自行揣測而認陳登廷為避免投資人懷疑而有卡關之說詞。再
    者，陳登廷辯稱：卡關是因海關人員將通關之價格提高至無
    法入關乙節，則陳登廷縱曾向簡福連表示「貨物不是過不了
    關」，其真意係指倘陳登廷願依海關人員要求給付高額之通
    關價格，貨物即可通關。惟倘陳登廷給付高額之通關價格，
    即可能造成巨額虧損，方未完成通關程序。據此勾稽以觀，
    自難以簡福連上開證述，即認陳登廷辯稱卡關之情係屬不實
    。至陳登廷雖未提出相關託運、報關或卡關之資料；惟被告
    本不負自證己罪之義務，陳登廷未提出上開資料，仍不得為
    不利於陳登廷之認定。綜合上開證據可知，陳登廷辯稱貨物
    卡關乙節，尚非顯屬無據。
  ㈤陳登廷使用帳戶內款項於私人用途部分：
　　馬駿於原審證稱：陳登廷經人介紹，向我購買中古手表，陳
    登廷於100年12月13日、101年3月27日、同年月30日及同年4
    月12日，分別匯款37萬元、18萬元、19萬元、11萬元給我，
    都是購買中古手表的價款等語（原審金訴5號卷㈡第113頁以
    下），並有匯款單影本4張可佐（原審金訴5號卷㈡第119頁以
    下）。陳登廷亦坦承上開匯款係向馬駿購入中古手表，作為
    從事中古手表買賣生意之用（原審金訴5號卷㈡第115頁）。
    陳逸杰之辯護人於原審亦稱：湯小玲於100年12月13日及101
    年3月27日分別匯款250萬元及260萬元之投資款至陳登廷指
    定之張蘭芬設於聯邦銀行大業分行帳戶，湯小玲於101年3月
    29日匯款800萬元之投資款至陳登廷指定之邱俊榕之帳戶，
    陳逸杰於101年4月12日匯入投資款至陳登廷指定之邱俊榕之
    帳戶，分別經陳登廷使用於上開購買中古手表之用等語，並
    提出湯小玲之存摺內頁影本及匯款單影本為證（原審金訴5
    號卷㈡第119頁以下）。惟陳登廷上開各次購入中古手表之款
    項介於11至37萬元間，與湯小玲及陳逸杰匯入之投資款介於
    250萬元至800萬元相較，陳登廷並未逕將湯小玲及陳逸杰匯
    入之全部投資款挪為己用。且比對陳登廷使用之張蘭芬及邱
    俊榕設於聯邦銀行大業分行帳戶之交易明細資料，該帳戶自
    100年至101年間，除湯小玲、陳逸杰及部分附表所示投資人
    之匯款外，仍有其他款項來源，且金額介於數十萬元至數百
    萬元之多，此有聯邦銀行大業分行帳戶交易明細資料在卷可
    佐（見本院105年度金上訴字第50號卷㈡第42頁以下、86頁以
    下）。依公訴人提出之證據資料並未證明上開其他款項來源
    亦係陳登廷以從事回收事業為由所吸收之資金。亦即上開帳
    戶內雖有湯小玲、陳逸杰及部分附表所示投資人匯入之款項
    ，然仍有其他款項來源係陳登廷可自行運用款項，尚難以上
    開張蘭芬及邱俊榕帳戶內款項，曾經陳登廷使用部分款項於
    其他用途，即認陳登廷此部分行為有不法所有之意圖。
  ㈥公訴及告訴意旨指稱：陳登廷自陳於101年2月間，即發生貨
    物卡關情事，竟仍持續向投資人募集款項，顯有不法所有意
    圖云云。惟查，林國祥證述：貨物卡關幾乎每年都會遇到，
    有時較難進去，有時過了幾個月後比較好，比較容易進去等
    語；高劦慶證述：海關查驗嚴格時，有些貨要一、二個月才
    能進來，有的甚至要拖上半年等語，均已如前述。足見陳登
    廷從事之回收事業遇貨物卡關情事，並非罕見之事，然可能
    於數月後獲得解決，並非完全不能解決。陳登廷依過往經驗
    認貨物雖有卡關情形，可能於日後獲得解決，遂持續從事回
    收事業及收取投資人交付之款項，而續行其經營行為，難認
    陳登廷此部分所為，有何不合常規之不當經營行為，而有何
    不法所有意圖。
  ㈦綜上所述，依檢察官所提各項證據，尚不足以證明被告陳登
    廷、陳逸杰及湯小玲等人係以投資回收事業或遭大陸海關卡
    關等情為由，作為詐騙投資款之手段，即難認被告3人就此
    部分有不法所有意圖或施用詐術之行為。惟因公訴意旨認被
    告3人所涉之詐欺取財罪嫌與前揭經本院諭罪科刑之違反銀
    行法犯行間，有想像競合犯之裁判上一罪關係，爰不另為無
    罪之諭知。
二、被告陳登廷、陳逸杰及湯小玲3人被訴共同對黃秀卿吸金4,7
    17萬元逾2,330萬元部分：
  ㈠檢察官起訴意旨略以：被告陳登廷、陳逸杰、湯小玲均明知
    除法律另有規定者外，非銀行不得經營收受存款業務，且「
    電子垃圾回收處理」投資計畫未依法向金融監督管理委員會
    申請金融機構登記，不得經營收受存款業務，竟共同基於意
    圖為自己不法所有及違反上開規定非法吸收資金之犯意聯絡
    ，為規避非經主管機關同意，不得經營銀行業務之限制，以
    投資「電子垃圾回收處理」計畫之名義，向不特定多數人收
    受款項（投資款），約定給付與本金顯不相當之報酬，而非
    法經營收受存款之業務，自99年6月間起假借邀約投資「電
    子垃圾回收處理」計畫為由，對黃秀卿吸金4,717萬元，其
    中逾2,330萬元部分，認被告陳登廷、陳逸杰及湯小玲均共
    同犯刑法第339條第1項之詐欺取財罪，且共同違反銀行法第
    29條第1項及第29條之1不得非法經營銀行存款業務之規定，
    均應依銀行法第125條第1項前段之非法經營銀行業務罪處斷
    等語。
  ㈡經查，被告陳登廷、陳逸杰及湯小玲等人以投資「電子垃圾
    回收處理」計畫之名義，如前所述，向黃秀卿吸金2,330萬
    元；本院審理時雖證人黃秀卿雖仍稱：投資電子垃圾總金額
    為4,717萬元，到現在投資款都沒回來等語。惟本院基於資
    金流動都有相關書面可查，要求證人黃秀卿整理投資等相關
    資料陳報法院；證人黃秀卿於109年1月6日檢附存摺影本，
    呈報本院有資料可查金額為2,330萬元。故檢察官所舉基於
    黃秀卿指訴之證據，自99年6月起有投資電子垃圾4,717萬元
    逾2,330萬元部分，仍有合理之懷疑存在，尚未達於通常一
    般人均不致有所懷疑，而得確信其為真實之程度。此部分事
    實既有合理懷疑之存在，依「罪證有疑，利於被告」原則，
    不能僅以推測或擬制之方法，遽為被告有罪之認定，揆諸首
    揭說明，此等部分既不能證明被告犯罪，依法應為無罪之諭
    知。惟因公訴意旨認被告3人所涉共同對黃秀卿吸金4,717萬
    元逾2,330萬元部分與前揭經本院諭罪科刑之違反銀行法犯
    行間，有一罪關係，爰不另為無罪之諭知。
三、被告陳登廷、陳逸杰及湯小玲3人被訴共同對楊雅婷於100年
    8月31日吸金50萬元部分：
　　經查，楊雅婷於105年3月25日原審證稱：我個人投資50萬元
    元(原審金訴5號卷㈠第144頁），起訴書載為50萬元、50萬元
    。楊雅婷既僅投資50萬元，惟起訴書卻指稱楊雅婷投資2筆5
    0萬元，故被告陳登廷、陳逸杰及湯小玲3人被訴共同對楊雅
    婷於100年8月31日吸金50萬元部分，仍有合理之懷疑存在，
    尚未達於通常一般人均不致有所懷疑，而得確信其為真實之
    程度。此部分事實既有合理懷疑之存在，依「罪證有疑，利
    於被告」原則，不能僅以推測或擬制之方法，遽為被告有罪
    之認定，揆諸首揭說明，此等部分既不能證明被告犯罪，依
    法應為無罪之諭知。惟因公訴意旨認被告3人所涉共同對楊
    雅婷吸金50萬元部分與前揭經本院諭罪科刑之違反銀行法犯
    行間，有一罪關係，爰不另為無罪之諭知。
四、被告陳登廷、陳逸杰及湯小玲3人被訴共同對邱俊榕於101年
    8月14日吸金30萬元部分：
　　經查，另被告陳登廷等人自99年6月間起假藉經營「電子垃
    圾回收處理」計畫之名義，向不特定多數人吸金，已於101
    年6月間起，以卡關為由，停止出金；應認原假藉經營「電
    子垃圾回收處理」計畫之名義，向不特定多數人吸金犯意即
    應認已中斷而終止；故被告陳登廷、陳逸杰及湯小玲3人被
    訴共同對邱俊榕於101年8月14日吸金30萬元部分，仍有合理
    之懷疑存在，尚未達於通常一般人均不致有所懷疑，而得確
    信其為真實之程度。此部分事實既有合理懷疑之存在，依「
    罪證有疑，利於被告」原則，不能僅以推測或擬制之方法，
    遽為被告有罪之認定，揆諸首揭說明，此等部分既不能證明
    被告犯罪，依法應為無罪之諭知。惟因公訴意旨認被告3 人
    所涉共同對邱俊榕於101年8月14日吸金30萬元部分與前揭經
    本院諭罪科刑之違反銀行法犯行間，有一罪關係，爰不另為
    無罪之諭知。
乙、無罪部分（被訴對許婉菁、簡明長吸金及追加起訴部分）：
一、公訴意旨略以：
  ㈠檢察官起訴意旨略以：被告陳登廷、陳逸杰、湯小玲均明知
    除法律另有規定者外，非銀行不得經營收受存款業務，且「
    電子垃圾回收處理」投資計畫未依法向金融監督管理委員會
    申請金融機構登記，不得經營收受存款業務，竟共同基於意
    圖為自己不法所有及違反上開規定非法吸收資金之犯意聯絡
    ，為規避非經主管機關同意，不得經營銀行業務之限制，以
    投資「電子垃圾回收處理」計畫之名義，向不特定多數人收
    受款項（投資款），約定給付與本金顯不相當之報酬，而非
    法經營收受存款之業務，於102年間假借邀約投資「電子垃
    圾回收處理」計畫為由，向許婉菁吸金600萬元、向簡明長
    吸金40萬元，因認被告陳登廷、陳逸杰及湯小玲均共同犯刑
    法第339條第1項之詐欺取財罪，且共同違反銀行法第29條第
    1 項及第29條之1不得非法經營銀行存款業務之規定，均應
    依銀行法第125條第1項前段之非法經營銀行業務罪處斷等語
    。
  ㈡追加起訴意旨略以：陳登廷明知除法律另有規定者外，非銀
    行不得經營收受存款業務，且「電子垃圾回收處理」投資計
    畫未依法向金融監督管理委員會申請金融機構登記，不得經
    營收受存款業務，竟共同基於違反上開規定非法吸收資金之
    犯意聯絡，自100年3月間起，由林偉立出面向蕭人維、陳績
    元佯稱：陳登廷在大陸地區從事電子垃圾回收處理事業（即
    拆解可用IC零件加以變賣，其餘融成黃金出售），以30至40
    天為一週期，每週期之投資報酬率為3至4%，利潤相當好，
    伊自身亦有投資等語，陳績元於100年6月15日透過林偉立交
    付投資款項，蕭人維亦透過林偉立分別於100年3月11日及10
    1年6月14日交付之投資款項，陳登廷則按期發放固定利率3
    至4%之利息，亦即蕭人維、陳績元交付投資款項後，可按期
    領取固定利息，並可隨時解約取回本金，名為收受投資款，
    實為對不特定多數人收受存款（定期存款）按期支付利息，
    而給付蕭人維、陳績元年利率21.90至41.71%不等之與本金
    顯不相當之利息；因認被告陳登廷犯刑法第339條第1項之詐
    欺取財罪，且違反銀行法第29條第1項及第29條之1不得非法
    經營銀行存款業務之規定，應依銀行法第125條第1項前段之
    非法經營銀行業務罪處斷等語。
二、無罪推定原則、證據裁判主義及「罪證有疑，利於被告原則
    」：
  ㈠無罪推定原則：
    被告未經審判證明有罪確定前，推定其為無罪，刑事訴訟法
    第154條第1項定有明文，此即所謂之「無罪推定原則」。其
    主要內涵，無非要求負責國家刑罰權追訴之檢察官，擔負證
    明被告犯罪之責任，倘其所提出之證據，不足為被告有罪之
    積極證明，或其指出證明之方法，無法說服法院形成被告有
    罪之心證，縱使被告之辯解疑點重重，法院仍應予被告無罪
    之諭知。亦即被告在法律上固有自證無罪之權利，但無自證
    無罪之義務；而法官或檢察官對於移送或起訴之案件則須秉
    公處理，審慎斷獄，不可先入為主，視被告如寇仇，刻意忽
    略對被告有利之證據（最高法院102年度台上字第3128號判
    決意旨參照）。準此，基於無罪推定原則，被告否認犯罪事
    實所持之辯解，縱有疑點，甚或不能成立，仍非有積極證據
    足以證明其犯罪行為，不能遽為有罪之認定（最高法院104
    年度台上字第1549號判決意旨參照）。
  ㈡證據裁判主義：
    刑事審判基於憲法正當法律程序原則，對於犯罪構成要件事
    實之認定，採證據裁判主義及嚴格證明法則。必須具有證據
    能力之積極證據，經合法調查，使法院形成該等證據已足證
    明被告犯罪之確信心證，始能判決被告有罪（最高法院104
    年度台上字第203號判決意旨參照）。刑事訴訟法第154條第
    2項規定「犯罪事實應依證據認定之，無證據不得認定犯罪
    事實。」係採證據裁判主義（最高法院101年度台上字第192
    7號判決意旨參照）。申言之，刑事訴訟採證據裁判原則，
    認定事實所憑之證據，須於通常一般之人均不致於有所懷疑
    ，達到確信其為真實之程度者，始足當之；倘其證明之程度
    ，尚有合理之懷疑存在時，即不能據為被告有罪之認定（最
    高法院102年度台上字第1170號判決意旨參照）。
  ㈢「罪證有疑，利於被告原則」：
    法官對被告犯罪事實之認定，唯有經過嚴格之證明並獲得無
    疑之確信時，始得為有罪之判決。然人力有其極限，縱擁有
    現代化之科技以為調查之工具，仍常發生重要事實存否不明
    之情形。故於審判程序中，要求法官事後重建、確認已發生
    之犯罪事實，自屬不易。倘法院依卷內調查所得之證據，仍
    存在無法排除之疑問，致犯罪事實猶不明確時，法院應如何
    處理，始不至於停滯而影響當事人之權益，在各法治國刑事
    訴訟程序中，有所謂「罪證有疑，利於被告原則」，足為法
    官裁判之準則。我國刑事訴訟法就該原則雖未予明文，但該
    原則與無罪推定原則息息相關，為支配刑事裁判過程之基礎
    原則，已為現代法治國家所廣泛承認。亦即關於罪責與刑罰
    之實體犯罪事實之認定，法官在綜合所有之證據予以總體評
    價之後，倘仍無法形成確信之心證，即應對被告為有利之實
    體事實認定；易言之，當被告所涉及之犯罪事實，可能兼括
    重罪名與輕罪名，而輕罪名之事實已獲得證明，但重罪名之
    事實仍有疑問時，此時應認定被告僅該當於輕罪罪名，而論
    以輕罪；若連輕罪名之事實，亦無法證明時，即應作有利於
    被告之無罪判決（最高法院101年度台上字第2696號判決意
    旨參照）。亦即認定不利於被告之事實，須依積極證據，苟
    積極證據不足為不利於被告事實之認定時，即應為有利於被
    告之認定，更不必有何有利之證據；又犯罪事實之認定，應
    憑真實之證據，倘證據是否真實尚欠明顯，自難以擬制推測
    之方式，為其判斷之基礎；刑事訴訟上證明之資料，無論其
    為直接證據或間接證據，均須達於通常一般之人均不致於有
    所懷疑，而得確信其為真實之程度，始得據為有罪之認定，
    若其關於被告是否犯罪之證明未能達此程度，而有合理性懷
    疑之存在，致使無從形成有罪之確信，根據「罪證有疑，利
    於被告」之證據法則，即不得遽為不利被告之認定（最高法
    院30年度上字第816號、53年度台上字第656號判例、103年
    度台上字第596號、102年度台上字第2600號、101年度台上
    字第4507號判決意旨可資參照）。
三、本案公訴意旨認被告陳登廷、陳逸杰及湯小玲均共同涉犯刑
    法第339條第1項之詐欺取財罪，且共同違反銀行法第29條第
    1 項及第29條之1不得非法經營銀行存款業務之規定，均應
    依銀行法第125條第1項前段之非法經營銀行業務罪處斷，無
    非係以被告陳登廷之供述、林偉立之供述、告訴人簡明長、
    陳績元之指述、林偉立與告訴人蕭人維、陳績元間之手機簡
    訊翻拍照片及蕭人維、陳績元銀行往來資料等，為其主要論
    據。訊據被告被告陳登廷、陳逸杰及湯小玲等3人均堅詞否
    認有對簡明長吸金40萬元，涉犯刑法詐欺及違反銀行法罪嫌
    ；訊據被告被告陳登廷堅詞否認有對有蕭人維、陳績元2人
    吸金，涉犯刑法詐欺及違反銀行法罪嫌等語。
四、經查：
  ㈠許婉菁卷內查無筆錄；而許婉菁姊姊許婉琪於103年3月11日
    於調查局指稱：陳逸杰及湯小玲於102年間以投資3c商品為
    由，要我妹妹許婉菁投資600萬元等語（見102他6022號卷第
    230頁背面）；告訴人簡明長於103年12月16日偵訊時供稱：
    我是記帳士有幫陳逸杰及湯小玲作帳；我係出於同情看他可
    憐於102年6月10日出借40萬元予陳登廷；陳登廷母親幫他還
    10萬元（見103偵18997卷第85頁）。告訴人簡明長既出於同
    情及可憐始出借40萬元予陳登廷，實難認被告陳登廷有對簡
    明長施以詐術，更與被告陳逸杰及湯小玲2人無涉；另簡明
    長出借40萬元予被告陳登廷係102年6月10日，及被告陳逸杰
    及湯小玲2人於102年間以投資3c商品為由，要許婉菁投資60
    0萬元，均已逾檢察官起訴被告等人自99年6月至101年5月以
    投資「電子垃圾回收處理」計畫之名義，對外吸金之期間，
    亦難認被告等人有違反銀行法罪嫌。
  ㈡告訴人蕭人維、陳績元2人於108年11月27日本院審理時分別
    證稱：投資及匯款對象均是林偉立等語（本院卷㈣第259－264
    頁）；林偉立於103年10月22日偵訊時指稱：陳績元50萬元
    部分，係因陳力豪要將我投資的本金及利潤給我，剛好陳績
    元有50萬元進來，就把他扣除，未交付出去等語（103他620
    2卷第95頁）；林偉立於103年12月30日偵訊時指稱：蕭人維
    第1筆50萬元投資，匯給陳力豪，這50萬元蕭人維有拿回去
    ；第2次投資250萬元，給我朋友邰恆毅（103他11042卷第9
    頁）。本件告訴人蕭人維、陳績元2人投資及匯款對象均是
    林偉立；而林偉立交付投資金的對象均非陳登廷，難認陳登
    廷有對告訴人蕭人維、陳績元2人施以詐術；另蕭人維交付2
    50萬元予林偉立係101年6月14日，已逾檢察官起訴被告陳登
    廷自99年6月至101年5月以投資「電子垃圾回收處理」計畫
    之名義，對外吸金之期間，亦難認被告陳登廷有違反銀行法
    罪嫌。
  ㈢綜上，檢察官所舉之證據，仍有合理之懷疑存在，尚未達於
    通常一般人均不致有所懷疑，而得確信其為真實之程度。此
    外，復查無證據足以證明被告等人確有公訴意旨所提上揭刑
    法詐欺及違反銀行法犯行。此部分事實既有合理懷疑之存在
    ，依「罪證有疑，利於被告」原則，不能僅以推測或擬制之
    方法，遽為被告有罪之認定，揆諸首揭說明，此等部分既不
    能證明被告犯罪，依法應為無罪之諭知。
  ㈣駁回檢察官上訴部分（即被訴對許婉菁、簡明長吸金及追加
    起訴部分）：
　　按證據之取捨與證據之證明力如何，均屬事實審法院得自由
    裁量、判斷之職權，茍其此項裁量、判斷，並不悖乎通常一
    般人日常生活經驗之定則或論理法則，又於判決內論敘其何
    以作此判斷之心證理由者，即不得任意指摘其為違法。而本
    院審理時檢察官傳訊告訴人蕭人維、陳績元2人，均證稱投
    資及匯款對象均是林偉立；另對許婉菁、簡明長吸金部分，
    檢察官並無聲請調查任何證據。從而，檢察官針對被告陳登
    廷、陳逸杰及湯小玲等人對許婉菁、簡明長吸金部分及針對
    陳登廷對蕭人維、陳績元2人吸金部分，提起本件上訴，仍
    執原審判決已審酌之證據再為爭執，並對於原審取捨證據及
    判斷其證明力之職權行使，仍持己見為不同之評價，而指摘
    原判決此部分不當，自難認有理由，應予以駁回。
據上論斷，應依刑事訴訟法第368條、第369條第1項前段、第364
條、第299條第1項前段、第371條，銀行法第29條第1項、第29條
之1、第125條第1項前段、第136條之1，刑法第2條第2項、第11
條、第28條，判決如主文。
本案經檢察官郭瑜芳提起公訴，檢察官李元銘提起上訴，檢察官
陳昱旗到庭執行職務。
中　　華　　民　　國　　109 　年　　6 　　月　　17　　日
                  刑事第二十三庭審判長法  官　李釱任
                                      法  官　崔玲琦
                                      法  官　梁耀鑌
以上正本證明與原本無異。
有罪部分如不服本判決，應於收受送達後20日內向本院提出上訴
書狀，其未敘述上訴之理由者並得於提起上訴後20日內向本院補
提理由書（均須按他造當事人之人數附繕本）「切勿逕送上級法
院」。
關於無罪及不另為無罪諭知部分，檢察官如不服本判決，應於收
受送達後20日向本院提出上訴書狀，惟須受刑事妥速審判法第9
條限制。其未敘述上訴之理由者，並得於提起上訴後20日內向本
院補提理由書(均須按他造當事人之人數附繕本)「切勿逕送上級
法院」。
刑事妥速審判法第9條：
除前條情形外，第二審法院維持第一審所為無罪判決，提起上訴
之理由，以下列事項為限：
一、判決所適用之法令牴觸憲法。
二、判決違背司法院解釋。
三、判決違背判例。
刑事訴訟法第 377 條至第 379 條、第 393 條第 1 款之規定，
於前項案件之審理，不適用之。
                                      書記官　宗志強
中　　華　　民　　國　　109 　年　　6 　　月　　17　　日
附錄：本案論罪科刑法條全文
銀行法第29條
除法律另有規定者外，非銀行不得經營收受存款、受託經理信託
資金、公眾財產或辦理國內外匯兌業務。
違反前項規定者，由主管機關或目的事業主管機關會同司法警察
機關取締，並移送法辦；如屬法人組織，其負責人對有關債務，
應負連帶清償責任。執行前項任務時，得依法搜索扣押被取締者
之會計帳簿及文件，並得拆除其標誌等設施或為其他必要之處置
。
銀行法第29條之1
以借款、收受投資、使加入為股東或其他名義，向多數人或不特
定之人收受款項或吸收資金，而約定或給付與本金顯不相當之紅
利、利息、股息或其他報酬者，以收受存款論。
銀行法第125條
違反第29條第1項規定者，處3年以上10年以下有期徒刑，得併科
新臺幣1千萬元以上2 億元以下罰金。其犯罪所得達新臺幣1億元
以上者，處7年以上有期徒刑，得併科新臺幣2500萬元以上5億元
以下罰金。
經營銀行間資金移轉帳務清算之金融資訊服務事業，未經主管機
關許可，而擅自營業者，依前項規定處罰。
法人犯前二項之罪者，處罰其行為負責人。
附表一（本案犯罪期間：自99年6月間起至101年5月間止）
編號 姓名 日期 原投資本金 利息 利率 贖回本金 損失本金 1 陶建宇 100/4/6 1,000,000  　  　     100/4/8 1,000,000  　  　     100/5/10  　 80,000 4.00%     100/5/12 1,000,000  　  　     100/5/13 2,000,000  　  　     100/6/17  　 225,000 4.50%     100/7/25  　 225,000 4.50%     100/8/30  　 250,000 5.00%     100/10/5  　 300,000 5.00%     100/11/1  　 300’000 5.00%     100/12/1  　 300,000 5.00%     101/2/8  　 300,000 5.00%     101/3/15  　 300,000 5.00%     101/4/23  　 300,000 5.00%     101/6/4  　 300,000 5.00%    馬吳碧珠 100/5/19 1,000,000  　  　     100/5/19 1,000,000  　  　     100/6/15 500,000  　  　     100/7/18  　 69,000 4.60%     100/6/15 1,000,000  　  　    申瑞娟 100/6/24 1,500,000  　  　     100/7/18 1,000,000  　  　     100/7/27 1,000,000  　  　     100/8/1  　 175,000 5.00%     100/8/19  　 125,000 5.00%     100/8/29  　 52,000 5.20%     100/9/6  　 175,000 5.00%     100/11/1  　 175,000 5.00%     100/12/2  　 175,000 5.00%     101/2/10  　 175,000 5.00%     101/3/19  　 175,000 5.00%     101/4/30  　 310,000 5.00%     100/7/12 500,000  　  　     100/8/25  　 25,000 5.00%     100/9/29  　 150,000 5.00%     100/11/1  　 144,000 4.80%     100/12/7  　 150,000 5.00%     101/1/13  　 150,000 5.00%     101/2/20  　 150,000 5.00%     101/3/28  　 150,000 5.00%     101/5/8  　 150,000 5.00%    馬嘉歡 100/9/5 1,000,000  　  　     100/10/1  　 225,000 5.00%     100/10/1   　  　 1,000,000    100/10/1 2,000,000  　  　     100/10/2 1,000,000  　  　     100/11/2  　 150,000 5.00%     100/11/2   　  　 1,000,000    100/10/2 1,000,000  　  　     100/11/2  　 50,000 5.00%     101/1/4  　 50,000 5.00%     100/11/2 700,000  　  　     100/12/2  　 135,000 5.00%     101/2/13  　 135,000 5.00%     101/3/20  　 135,000 5.00%     101/1/5 1,000,000  　  　     101/2/17  　 100,000 5.00%     101/3/23  　 100,000 5.00%     101/5/3  　 100,000 5.00%     101/5/3 1,000,000  　  　     101/6/13  　 460,000 5.00%     小計 20,200,000 7,195,00  2,000,000 18,200,000 編號 姓名 日期 原投資本金 利息 利率 贖回本金 損失本金 2 黃玉華 100/9/16 500,000  　  　     100/10/1  　 17,500 3.50%     100/11/2  　 17,500 3.50%     100/12/2  　 17,500 3.50%     101/2/10  　 17,500 3.50%     101/3/20  　 17,500 3.50%     100/9/26 500,000  　  　     100/9/26 500,000  　  　     100/10/2  　 35,000 3.50%     100/10/2 500,000  　  　     100/10/2 1,000,000  　  　     100/11/2  　 87,500 3.50%     101/1/4  　 87,500 3.50%     101/2/16  　 87,500 3.50%     101/3/23  　 87,500 3.50%     101/5/3  　 87,500 3.50%     101/6/13  　 50,000 2.00%     100/11/4 1,000,000  　  　     100/12/7   　  　 1,000,000    100/12/7  　 35,000 3.50%     100/12/2 1,150,000  　  　     101/3/19   　  　 300,000    101/2/10  　 28,250 2.46%     101/3/19  　 33,500 2.91%     101/4/30  　 45,000 2.25%     101/6/11  　 40,000 2.00%     101/2/14 150,000  　  　     101/2/21 1,000,000  　  　     101/3/27  　 35,000 3.50%     101/5/8  　 35,000 3.50%     101/3/6 200,000  　  　     101/4/9  　 7,000 3.50%     101/4/9 500,000  　  　     101/5/21  　 24,500 3.50%     101/5/4 500,000  　  　     101/5/17 500,000  　  　     小計 8,000,000 893,250  　 1,300,000 6,700,000 編號 姓名 日期 原投資本金 利息 利率 贖回本金 損失本金 3 范于飛 99/6/17 500,000  　  　     99/9/20   　  　 500,000    99/6/18 950,000  　  　     99/7/23  　 50,750 3.50%     99/7/22 550,000  　  　     99/9/6  　 70,000 3.50%     99/9/2 500,000  　  　     99/10/8  　 70,000 3.50%     99/11/15  　 70,000 3.50%     99/12/22  　 70,000 3.50%     100/2/1  　 70,000 3.50%     100/2/1   　  　 1,000,000    100/3/14  　 35,000 3.50%     100/4/20  　 35,000 3.50%     100/5/26  　 35,000 3.50%     100/5/31   　  　 100,000    100/6/3   　  　 600,000     　 700,000  　  　     100/6/30  　 35,000 3.50%     100/8/8  　 35,000 3.50%     100/9/15  　 35,000 3.50%     100/10/1  　 35,000 3.50%     100/11/2  　 35,000 3.50%     100/12/2  　 35,000 3.50%     101/2/10  　 35,000 3.50%     101/3/20  　 35,000 3.50%     101/4/30  　 35,000 3.50%     101/6/11  　 20,000 2.00%     小計 3,200,000 840,750  　 2,200,000 1,000,000 編號 姓名 日期 原投資本金 利息 利率 贖回本金 損失本金 4 張駿論 100/11/4 1,000,000  　  　     100/12  　 30,000 3.00%     101/1  　 30,000 3.00%     101/2  　 30,000 3.00%     101/3  　 30,000 3.00%     101/4  　 30,000 3.00%     101/6  　 20,000 2.00%     小計 1,000,000 170,000  　  1,000,000 編號 姓名 日期 原投資本金 利息 利率 贖回本金 損失本金 5 楊雅婷 100/7/29 500,000  　  　     100/8  　 15,000 3.00%     100/10  　 15,000 3.00%     101/2/2 1,200,000       101/3/5  　   1,200,000    小計 1,700,000 30,000  1,200,000 500,000 編號 姓名 日期 原投資本金 利息 利率 贖回本金 損失本金 6 楊聲威 100/8/24 100,000  　  　  　  　   100/12  　 3,000 3.00%  　  　   100/11/3 100,000  　  　  　  　   101/1  　 6,000 3.00%  　  　   101/2  　 6,000 3.00%  　  　   101/3  　 6,000 3.00%  　  　   101/4  　 6,000 3.00%  　  　   101/6  　 4,000 2.00%  　  　   小計 200,000 31,000  　  　 200,000 編號 姓名 日期 原投資本金 利息 利率 贖回本金 損失本金 7 鄭欣瑩 100/10 100,000  　  　  　  　   100/11  　 3,000 3.00%  　  　   100/12  　 3,000 3.00%  　  　   101/2  　 3,000 3.00%  　  　   101/3  　 3,000 3.00%  　  　   101/4  　 3,000 3.00%  　  　   101/6  　 2,000 2.00%  　  　   小計 100,000 17,000  　  　 100,000 編號 姓名 日期 原投資本金 利息 利率 贖回本金 損失本金 8 林志成(以公司名義投資)  　 1,000,000  　  　  　  　   100/6/17  　 30,000 3.00%  　  　   100/7/25  　 30,000 3.00%  　  　   100/8/30  　 40,000 4.00%  　  　   100/10/5  　 35,000 3.50%  　  　   100/11/1  　 67,000 6.70%  　  　   小計 1,000,000 202,000  　  　 1,000,000 編號 姓名 日期 原投資本金 利息 利率 贖回本金 損失本金 9 吳建華 100/9/5 1,000,000  　  　  　  　   100/10/1  　 30,000 3.00%  　  　   100/11/1  　 30,000 3.00%  　  　   100/10/4 1,180,000  　  　  　  　   100/10/4 450,000  　  　  　  　   100/10/6  　  　  　 30,000  　   100/11/1  　 48,000 3.00%  　  　   100/12/1  　 48,000 3.00%  　  　   101/2/8  　 48,000 3.00%  　  　   100/10/4 400,000  　  　  　  　   101/3/15  　 90,000 3.00%  　  　   101/4/23  　 90,000 3.00%  　  　   101/6/1  　 90,000 3.00%  　  　   100/10/4 200,000  　  　  　  　   100/10/4 180,000  　  　  　  　   100/11/2  　  　  　 90,000  　   100/11/2  　  　  　 140,000  　   101/2/15 1,350,000  　  　  　  　   101/2/15 50,000  　  　  　  　    　 450,000  　  　  　  　   100/12/2  　 54,000 3.00%  　  　   101/2/10  　 60,000 3.00%  　  　   101/3/19  　 60,000 3.00%  　  　   101/4/30  　 60,000 3.00%  　  　   101/6/11  　 60,000 3.00%  　  　   小計 5,260,000 768,000  　 260,000 5,000,000 編號 姓名 日期 原投資本金 利息 利率 贖回本金 損失本金 10 林佳憓 101/3/29 280,000  　  　  　  　   101/3/29 720,000  　  　  　  　   101/4/30  　 30,000 3.00%  　  　   101/6/11  　 30,000 3.00%  　  　   小計 1,000,000 60,000  　  　 1,000,000 編號 姓名 日期 原投資本金 利息 利率 贖回本金 損失本金 11 許婉琪 100/4/28 2,000,000  　  　  　  　   100/6/1  　 100,000 5.00%  　  　   100/7/5  　 100,000 5.00%  　  　   100/8/22  　 100,000 5.00%  　  　   100/9/29  　 100,000 5.00%  　  　   100/11/7  　 100,000 5.00%  　  　   100/12/1  　 100,000 5.00%  　  　   101/1/17  　 100,000 5.00%  　  　   101/2/24  　 100,000 5.00%  　  　   101/3/30  　 100,000 5.00%  　  　   101/5/14  　 100,000 5.00%  　  　   小計 2,000,000 1,000,00  　  　 2,000,000 編號 姓名 日期 原投資本金 利息 利率 贖回本金 損失本金 12 呂美玲 99/10/28 1,000,000  　  　  　  　   99/12/2  　 30,000 3.00%  　  　   100/1/12  　 30,000 3.00%  　  　   100/1/12 500,000  　  　  　  　   100/1/14  　  　  　 200,000  　   100/1/14  　  　  　 100,000  　   100/2/17  　 36,000 3.00%  　  　   100/2/18 800,000  　  　  　  　   100/3/23  　 60,000 3.00%  　  　   100/3/23  　  　  　 500,000  　   100/5/3  　 45,000 3.00%  　  　   100/5/3  　  　  　 200,000  　   100/6/7  　 39,000 3.00%  　  　   100/7/13  　 39,000 3.00%  　  　   100/8/19  　 39,000 3.00%  　  　   100/8/24 300,000  　  　  　  　   100/9/29  　 48,000 3.00%  　  　   100/11/1  　 48,000 3.00%  　  　   100/12/7  　 48,000 3.00%  　  　   101/1/13  　 48,000 3.00%  　  　   101/2/20  　 48,000 3.00%  　  　   101/3/28  　 48,000 3.00%  　  　   101/5/8  　 48,000 3.00%  　  　   小計 2,600,000 654,000  　 1,000,000 1,600,000 編號 姓名 日期 原投資本金 利息 利率 贖回本金 損失本金 13 邱俊榕 100/5/19 500,000  　  　  　  　   100/6/24  　 20,000 4.00%  　  　   100/8/1  　 20,000 4.00%  　  　   100/9/6  　 20,000 4.00%  　  　   100/10/1  　 20,000 4,00%  　  　   100/11/1  　 20,000 4.00%  　  　   100/12/2  　 20,000 4.00%  　  　   101/2/10  　 20,000 4.00%  　  　   101/3/19  　 20,000 4.00%  　  　   101/4/30  　 20,000 4.00%  　  　   101/6/4  　 20,000 4.00%  　  　   101/5/2 250,000  　  　  　  　   101/5/2 600,000  　  　  　  　   101/6/13  　 30,000 3.53%  　  　   小計　 1,350,000 230,000  　  　 1,350,000 編號 姓名 日期 原投資本金 利息 利率 贖回本金 損失本金 14 尹順和 99/6/14 2,500,000  　  　  　  　   99/8/23  　 55,000 2.20%  　  　   99/8/12 469,000  　  　  　  　   99/8/12 700,000  　  　  　  　   99/8/12 927,000  　  　  　  　   99/8/12 1,404,000  　  　  　  　   99/9/13  　 66,900  　  　  　   99/9/27  　 44,000  　  　  　   99/10/22  　 60,000  　  　  　   99/10/28  　 56,000  　  　  　   99/11/30  　 60,000  　  　  　   99/12/2  　 60,000  　  　  　   100/1/12  　 116,000  　  　  　   100/2/10  　 30,000  　  　  　   100/2/17  　 116,000  　  　  　   100/3/17  　 37,500  　  　  　   100/3/23  　 112,000  　  　  　   100/4/25  　 42,000  　  　  　   100/4/29  　 120,000  　  　  　   100/5/30  　 45,000  　  　  　   100/6/7  　 120,000  　  　  　   100/6/24  　 15,000  　  　  　   100/7/5  　 45,000  　  　  　   100/7/13  　 120,000  　  　  　   100/8/19  　 135,000  　  　  　   100/8/22  　 45,000  　  　  　   100/9/29  　 180,000 3.00%  　  　   100/11/1  　 126,000  　  　  　   100/11/7  　 42,000  　  　  　   100/12/7  　 126,000  　  　  　   100/12/1  　 42,000  　  　  　   101/1/3  　 76,000  　  　  　   101/1/13  　 126,000  　  　  　   101/1/17  　 42,000  　  　  　   101/2/20  　 126,000  　  　  　   101/2/24  　 42,000  　  　  　   101/3/28  　 126,000  　  　  　   101/3/30  　 42,000  　  　  　   101/5/8  　 126,000  　  　  　   101/5/14  　 42,000  　  　  　   101/6/13  　 44,000  　  　  　   100/7/14 500,000  　  　  　  　   100/8/1  　 15,000 3.00%  　  　   100/9/6  　 15,000 3.00%  　  　   100/10/1  　 15,000 3.00%  　  　   100/11/1  　 15,000 3.00%  　  　   100/12/2  　 15,000 3.00%  　  　   101/2/10  　 15,000 3.00%  　  　   101/3/19  　 15,000 3.00%  　  　   101/4/30  　 15,000 3.00%  　  　   101/1/4 500,000  　  　  　  　   101/2/17  　 17,000 3.40%  　  　   101/3/23  　 16,000 3.20%  　  　   101/5/3  　 15,000 3.00%  　  　   101/4/23 5,000,000  　  　  　  　   101/6/4  　 150,000 3.00%  　  　   101/4/30 500,000  　  　  　  　   小計 12,500,000 3,126,40  　  　 12,500,000 編號 姓名 日期 原投資本金 利息 利率 贖回本金 損失本金 15 趙君怡 101/1/2 2,000,000  　  　  　  　   101/2/2 500,000  　  　  　  　   小計 2,500,000  　  　  　 2,500,000 編號 姓名 日期 原投資本金 利息 利率 贖回本金 損失本金 16 黃秀卿 99.8.17 1,000,000  　  　  　  　   99.9.10 2,000,000  　  　  　  　   99.10.5 600,000  　  　  　  　   99.10.5 2,000,000  　  　  　  　   99.10.27 2,000,000  　  　  　  　   99.10.27 500,000  　  　  　  　   99.11.2 2,000,000  　  　  　  　   99.11.2 1,700,000  　  　  　  　   100.2.9 2,000,000  　  　  　  　   100.2.9 1,000,000  　  　  　  　   100.4.12 1,800,000  　  　  　  　   100.5.23 2,000,000  　  　  　  　   100.5.23 200,000  　  　  　  　   100.12.2 2,000,000  　  　  　  　   101.4.11 1,500,000  　  　  　  　   100.4.11 1,000,000  　  　  　  　   小計 23,300,000  　  　  　 23,300,000 

附表二（本案列示金額及說明）：
編號 姓名 本案列示金額及說明     原投資本金 贖回本金 損失本金 1 陶建宇 20,200,000 2,000,000 18,200,000 2 黃玉華 8,000,000 1,300,000 6,700,000 3 范于飛 3,200,000 2,200,000 1,000,000 4 張駿綸 1,000,000  　 1,000,000 5 楊雅婷 1,700,000 1,200,000 500,000 6 楊聲威 200,000  　 200,000 7 鄭欣瑩 100,000  　 100,000 8 林志成(以公司名義投資) 1,000,000  　 1,000,000 9 吳建華、蘇麗華 5,260,000 260,000 5,000,000 10 林佳憓、邱俊傑 1,000,000  　 1,000,000 11 許婉琪 2,000,000  　 2,000,000 12 呂美玲 2,600,000 1,000,000 1,600,000 13 邱俊榕 1,350,000  　 1,350,000 14 尹順和 12,500,000  　 12,500,000 15 趙君怡 2,500,000  　 2,500,000 16 黃秀卿 23,300,000  　 23,300,000  小計 85,910,000 7,960,000 77,950,000